臺灣臺南地方法院刑事判決　　　　　　　 94年度訴字第548號
公　訴　人　臺灣臺南地方法院檢察署檢察官
被　　　告　壬○○
選任辯護人　林國一　律師
　　　　　　陳清白　律師
被　　　告　子○○
選任辯護人　李家鳳　律師
　　　　　　蘇正信　律師
　　　　　　蔡弘琳　律師
被　　　告　甲○○
選任辯護人　陳怡禎　律師
　　　　　　李家鳳　律師
　　　　　　蔡碧仲　律師
被　　　告　丑○○
指定辯護人　庚○○　本院公設辯護人
被　　　告　卯○○
　　　　　　巳○○
　　　　　　辰○○
上列一人
選任辯護人　黃厚誠　律師
上列被告等因違反貪污治罪條例等案件，經檢察官提起公訴（93
年度偵字第5070、5242、7678號，94年度偵字第456號），本院
判決如下：
    主    文
壬○○共同連續經辦公用工程，收取回扣，處有期徒刑貳拾年；
褫奪公權拾年。犯罪所得新臺幣肆佰貳拾伍萬伍仟零拾元追繳
沒收，如全部或一部無法追繳時，以其財產抵償之。
子○○、甲○○共同連續經辦公用工程，收取回扣，各處有期徒
刑貳年；均褫奪公權貳年。子○○犯罪所得新臺幣捌拾肆萬壹仟
玖佰玖拾元及甲○○犯罪所得新臺幣壹佰壹拾壹萬陸仟零玖拾玖
元均沒收。
卯○○連續對於依法令從事於公務之人員，關於違背職務之行為
，交付賄賂，處有期徒刑壹年陸月；褫奪公權貳年。
巳○○連續意圖獲取不當利益，而容許他人借用本人名義參加投
標，處有期徒刑陸月，如易科罰金，以銀元佰元折算壹日。
丑○○共同連續經辦公用工程，收取回扣，免刑。犯罪所得新臺
幣拾萬元沒收。
辰○○無罪。
    事    實
一、壬○○自民國九十一年三月一日起，擔任臺南縣東山鄉公所
    鄉長迄九十五年三月一日止，負責決策及綜理東山鄉公所營
    繕公用工程發包等業務；丑○○自九十一年四月一日起，至
    九十二年九月底止，擔任臺南縣東山鄉公所秘書，負責協助
    鄉長壬○○襄理鄉公所及工程發包時主持開標決標等業務；
    辰○○自八十九年起擔任東山鄉公所建設課長，負責主管工
    程規劃設計、開標、驗收等行政業務；甲○○、子○○分別
    自七十三年或七十四年間起，擔任東山鄉公所建設課技士，
    負責主辦工程規劃設計、監工及驗收等業務，均係貪污治罪
    條例第二條所規定依法令從事於公務之人員。
二、九十一年三月壬○○擔任鄉長起，基於與丑○○、甲○○、
    子○○經辦公用工程，共同收取回扣之共同概括犯意聯絡，
    向有意參加該公所工程投標之廠商午○○、未○○、辛○○
    、丁○○（以上四人均另經協商程序而為判決）及卯○○等
    人，表示可分配工程並協助在無競標情形下順利以接近底價
    金額取得工程，惟要求索取每件決標工程款百分之十之回扣
    ，獲午○○等人同意，而卯○○、午○○、未○○、辛○○
    、丁○○、乙○○等人亦分別基於對於依據法令從事公務之
    人員，關於違背職務之行為，交付賄賂、意圖獲取不當利益
    而借用他人名義投標之概括犯意，並與壬○○、甲○○、子
    ○○共同基於意圖獲取不當利益，而合意使廠商不為價格之
    競爭之概括犯意，並與丑○○共同基於在決標紀錄上為不實
    之登載，並據以行使之概括犯意而連續為下列之犯行：因午
    ○○、卯○○未具營造廠商資格，所以午○○向具有容許他
    人借牌投標之概括犯意之己○○（另以協商程序而為判決）
    借用建宗土木包工業牌照、卯○○亦向具有容許他人借牌之
    概括犯意之巳○○借用瑞松土木包工業牌照，未○○、辛○○、丁○○使用自己所有之萬華土木包工業、佳興土木包工
    業、億興土木包工業及晟揚木土包工業牌照。壬○○為使廠
    商不為價格之競爭，竟指示辛○○及午○○擔任仲介角色，
    為事先獲指定得標廠商安排二家以上陪標廠商，並由辛○○
    及午○○於分配工程投標截止前，在鄉公所守候把關，阻止
    其他廠商遞件投標，對於外地廠商並給予每標新臺幣（下同
    ）二或三千元代價之「搓圓仔湯」費用，得標廠商於決標後
    另交付決標工程款百分之三之金額予辛○○及午○○；另壬○○為讓指定廠商不超出底價並以接近底價金額得標，竟授
    意甲○○及子○○向廠商洩露將以工程預算金額百分之九十
    五以上核定底價，因此指定得標之廠商投標金額要在預算金
    額百分之九十以上接近底價，並低於其他陪標廠商如乙○○
    所經營之晟揚土木包工業等之標價，致前揭廠商能以接近底
    價百分之九十以上之高價圍標取得如附表一之工程，午○○
    等廠商則於工程決標後，致送每件決標工程款百分之十回扣
    現金予甲○○或子○○或直接交予壬○○收受，而丑○○、
    午○○、未○○、辛○○、丁○○、乙○○、卯○○則基於
    共同登載不實事項於決標文件等公文書之概括犯意聯絡，而
    由丑○○於決標時予以配合而為不實之登載並持之以行使，
    而具體之工程則如下所述：
  (一)九十二年九月二日東山鄉公所發包九項工程：
    １、第一件：「三榮村許秀才農路改善工程」：內定未○○
        之萬華土木包工業得標，由乙○○所經營之晟揚土木包
        工業以未附押標金方式，丁○○之億興土木包工業以拉
        高底價方式配合，另有不詳之人冒用金牌土木營造有限
        公司，未附資格文件，果然由萬華土木包工業順利得標
        ；
    ２、第二件：「高原村安東土地公園農路改善工程」：內定
        午○○借牌之建宗土木包工業得標，由乙○○所經營之
        晟揚土木包工業及未○○之萬華土木包工業以未附押標
        金方式配合，另有不詳之人冒用金牌土木營造有限公司
        ，未附資格文件，果然由建宗土木包工業順利得標；
    ３、第三件：「高原村李子園農路路面改善工程」：內定午
        ○○借牌之建宗土木包工業得標，由乙○○所經營之晟
        揚土木包工業及未○○之萬華土木包工業以未附押標金
        之方式配合，另有不詳之人冒用金牌土木營造有限公司
        ，未附資格文件，果然由建宗土木包工業順利得標；
    ４、第四件：「東山村高原村水湖農路路面改善工程」：內
        定未○○之萬華土木包工業得標，由乙○○所經營之晟
        揚土木包工業以未附押標金方式，另有不詳之人冒用金
        牌土木營造有限公司，未附資格文件，果然由萬華土木
        包工業順利得標；
    ５、第五件：「南勢村農路路面改善工程」：內定未○○之
        萬華土木包工業得標，由乙○○所經營之晟揚土木包工
        業以未附押標金方式，另有不詳之人冒用金牌土木營造
        有限公司，未附資格文件，果然由萬華土木包工業順利
        得標；
    ６、第六件：「東山鄉後坑尾至水井坑農路路面改善工程」
        ：內定未○○之萬華土木包工業得標，由乙○○所經營
        之晟揚土木包工業以未附押標金方式，丁○○之億興土
        木包工業以拉高底價方式配合，另有不詳之人冒用金牌
        土木營造有限公司，未附資格文件，果然由萬華土木包
        工業順利得標；
    ７、第七件：「南勢村後坑頭農路改善工程」：內定未○○
        之萬華土木包工業得標，由乙○○所經營之晟揚土木包
        工業以未附押標金方式，另有不詳之人冒用金牌土木營
        造有限公司，未附資格文件，果然由萬華土木包工業順
        利得標；
    ８、第八件：「水雲村往林安路面改善工程」：此為第二次
        招標，內定卯○○借牌之瑞松土木包工業得標，由乙○○所經營之晟揚土木包工業配合投標，另有不詳之人冒
        用金牌土木營造有限公司，未附資格文件，果然由瑞松
        土木包工業順利得標；
    ９、第九件：「聖賢村頂窩部落農路改善工程」：此為第二
        次招標，內定卯○○借牌之瑞松土木包工業得標，有不
        詳之人冒用金牌土木營造有限公司，未附資格文件，由
        瑞松土木包工業順利得標。
    此次九十二年九月二日之招標，因有萬華土木包工業及晟揚
    土木包工業不滿意陪標，故未提供押標金，只求形式上符合
    三家足數之競標廠商，上開案件除了第８及第９件係第二次
    招標，只要有一家合乎資格即可決標外，其餘七件因為有一
    家以上投標文件有欠缺（或缺押標金，或缺資格文件），不
    足公開招標所需要之三家廠商投標，理應廢標，因為鄉長壬○○及相關承辦人員已期約賄賂，主持人丑○○亦仍予以決
    標，投標廠商事後亦依行情交付工程款一成之賄款予鄉長壬○○及承辦人員甲○○、子○○，丑○○亦獲得賄賂六千元
    。上開案件因為投標廠商明顯不足，決標不合法，引起議論
    ，丑○○乃有悔意，廢除上開七件標案，遂遭鄉長壬○○予
    以免職。
  (二)鄉長壬○○、技士子○○與技士甲○○因為已收受賄賂，必
    須使上開七件標案給內定廠商，故於同年九月二十三日再次
    招標，內定廠商除第一件外，以及第五及第七件由萬華土木
    包工業換由與鄉長壬○○熟稔之卯○○所借牌之瑞松土木包
    工業外，其餘均與第一次招標完全相同，詳情如下：
    １、第二件：「高原村安東土地公園農路改善工程」：內定
        午○○借牌之建宗土木包工業得標，由李奇男所經營之
        建男土木包工業及詹朝川所經營之川謀土木包工業參與
        競標，建宗土木包工業因內定而放心提高標價至接近底
        價，仍由建宗土木包工業順利得標；
    ２、第三件：「高原村李子園農路路面改善工程」：內定午
        ○○借牌之建宗土木包工業得標，由乙○○所經營之晟
        揚土木包工業及詹朝川所經營之川謀土木包工業參與競
        標，建宗土木包工業因內定而放心提高標價至接近底價
        ，仍由建宗土木包工業順利得標；
    ３、第四件：「東山村高原村水湖農路路面改善工程」：內
        定未○○之萬華土木包工業得標，由午○○之建宗土木
        包工業及詹朝川所經營之川謀土木包工業參與競標，萬
        華土木包工業因內定而放心提高標價至接近底價，仍由
        萬華土木包工業順利得標；
    ４、第五件：「南勢村農路路面改善工程」：內定卯○○之
        瑞松土木包工業得標，由乙○○所經營之晟揚土木包工
        業、未○○之萬華土木包工業參與競標，瑞松土木包工
        業因內定而放心提高標價至接近底價，由瑞松土木包工
        業順利得標；
    ５、第六件：「東山鄉後坑尾至水井坑農路路面改善工程」
        ：內定未○○之萬華土木包工業得標，由乙○○所經營
        之晟揚土木包工業及建宗土木包工業參與競標，萬華土
        木包工業因內定而放心提高標價至接近底價，仍然由萬
        華土木包工業順利得標；
    ６、第七件：「南勢村後坑頭農路改善工程」：內定卯○○
        之瑞松土木包工業得標，由乙○○所經營之晟揚土木包
        工業、詹朝宗所經營之川謀土木包工業、李奇男所經營
        之建男土木包工業及未○○所經營之萬華土木包工業參
        與競標，瑞松土木包工業因內定而放心提高標價至接近
        底價，果然由萬華土木包工業順利得標。
  (三)九十二年十二月十八日十七時許，壬○○與甲○○、子○○
    為內定翌日開標之工程，招集廠商午○○、未○○及辛○○
    至鄉長辦公室，內定「大客村凹仔腳蘇旺根宅後農路柏油路
    面改善工程」由萬華土木包工業承包；「榮田道路改善工程
    」由建宗土木包工業承包；「第十及十三公墓周邊道路改善
    工程」由萬華土木包工業承包；「南勢村田寮崎及水雲村滴
    水箱涵改善工程」由萬華土木包工業承包；「大客村農路嶺
    南村西勢角農路東原村三塊厝農路等工程」由建宗土木包工
    業。由於是第二次招標，只需要一家廠商參與投標，翌日果
    然只有上開被內定之廠商參與投標而得標，得標價並且均接
    近底價之百分之九十五。
  (四)茲經清查相關工程資料，總計如上違法內定廠商，洩漏底價
    大致範圍，並由其他廠商配合圍標之工程詳如附表一，均違
    法交付賄賂工程款一成，午○○交付一百十八萬四千八百元
    ，未○○交付一百十五萬零一百元，辛○○交付八十八萬一
    千二百元，丁○○交付二百二十萬一千八百八十元，卯○○
    交付三十三萬二千二百二十元，該些回扣款項由甲○○或子
    ○○收受後，再交由鄉長壬○○，或直接交予壬○○，再由
    壬○○原則上以每件工程回扣中百分之二十五至百分三十五
    比率朋分予主辦技士甲○○或子○○；另以百分之五比率中
    之部分款項分予秘書丑○○。上開工程知情之主持人員丑○○因此於決標紀錄之公文書上明知有違法情形而仍為准以決
    標之不實記載，並據以行使，足以生損害於東山鄉公所經辦
    公用工程決標之正確性。
三、鄉長壬○○及技士甲○○、子○○，復共同基於前述經辦工
    程收受回扣之概括犯意聯絡，對於未○○、辛○○及寅○○
    （益成土木包工業及鎰成營造有限公司實際負責人）等廠商
    所得標承攬之如附表二之工程，雖係在有實際價格競標之情
    形下取得之工程，仍要求廠商於工程決標後交付每件決標工
    程款百分之四回扣現金，未○○等得標廠商擔心受刁難而將
    回扣現金交付予甲○○或子○○，或直接交付壬○○收受，
    分別為未○○共交付十萬五千四百四十元，辛○○交付一萬
    五千六百元及寅○○計交付一千二百六十六萬六千五百元，
    壬○○將該些回扣款項再以每件回扣百分之一點五至百分之
    二比率朋分予甲○○或子○○，另百分之二點五至百分之二
    歸壬○○所有。
四、壬○○復與甲○○、子○○共同基於上開經辦工程收受回扣
    之概括犯意聯絡，於午○○、未○○、辛○○、丁○○及卯
    ○○等廠商所承攬之前開附表三之工程，於工程驗收時，收
    受午○○等廠商交付每件決標工程款百分之一之回扣現金，
    計收受午○○十一萬八千四百八十元、未○○十四萬一千三
    百七十元、辛○○九萬二千零二十元、丁○○二十六萬一千
    九百元及卯○○四萬四千七百九十元（如附表三所示），壬○○將該些回扣款項再與主辦人甲○○或子○○各平分百分
    之五十。
五、壬○○另與甲○○、子○○共同基於前開不法概括犯意聯絡
    ，向承攬該鄉公所委外規劃設計業務之葉哲源土木技師事務
    所索取每件設計費用百分之二十之回扣，該事務所合夥人戊○○俟領取設計費後，每隔一段時間，即以電腦表列統計應
    付回扣金額，並以現金方式交付甲○○及子○○轉交壬○○
    收受，合計交付七十一萬三千七百五十九元（詳如附表四所
    示），嗣經壬○○朋分其中百分之二十五或百分之五十予主
    辦工程之甲○○，朋分其中百分之二十五予主辦工程之子○○，其餘均歸壬○○所有。
六、由於東山鄉公所鄉長壬○○及技士甲○○、子○○等人收受
    上開廠商賄賂，廠商為求減少成本，在表面不易被發現之道
    路下面部分，減少其施工之厚度，東山鄉公所承辦人員亦草
    率估驗，未如實鑽探，造成山區農路普遍施工品質不良，廠
    商施工後向東山鄉公所請領工程款，東山鄉公所亦如數給付
    。經臺灣臺南地方法院檢察署檢察官率同法務部調查局臺南
    縣調查站於九十三年九月十日前往東山鄉○○○路工程，實
    地鑽探測量結果，發現以下弊端（詳如附表五所示）：
  (一)卯○○以瑞松土木包工業所承攬之「南勢村農路改善工程」
    ，原施工設計混凝土道路，三個段落，分別為長度一百公尺
    、寬度二公尺，長度五百六十八公尺、寬度二點五公尺，長
    度一百二十公尺、寬度三公尺，厚度均為零點一三公尺，總
    使用混凝土共二百五十八立方公尺，每立方公尺單價為一千
    七百九十八點三五元，東山鄉公所此部分應支付四十六萬三
    千九百七十四點三元，但卯○○偷工減料，道路平均施工之
    厚度只有零點一零三二公尺，誤差率達百分之二十點六，超
    過合理的百分之十的誤差率，理應全數打掉不應估驗，縱使
    估驗，因總使用混凝土量只有二百零四點三三六立方公尺，
    卯○○只能請領三十六萬七千四百六十七點七元，故東山鄉
    公所溢付九萬六千五百零六點六元。
  (二)午○○以建宗土木包工業名義所承攬之「高原村李子園農路
    路面改善工程」，原施工設計混凝土道路，二個段落，分別
    為長度二百四十公尺、寬度二點五公尺，長度一百公尺、寬
    度二點五公尺，厚度均為零點一五公尺，總使用混凝土共一
    百二十七點五立方公尺，每立方公尺單價為一千七百八十八
    點六元，東山鄉公所此部分應支付二十二萬八千零五十四點
    二元，但午○○偷工減料，道路平均施工之厚度只有零點一
    零二三公尺，誤差率達百分之三十一點八，超過合理的百分
    之十的誤差率，理應全數打掉不應估驗，縱使估驗，因總使
    用混凝土量只有八十七立方公尺，午○○只能請領十五萬五
    千六百十三點四元，故東山鄉公所溢付七萬二千四百四十點
    八元。
   (三)辛○○之佳興土木包工業所承攬之「破損及危險路面改善工
     程」，原施工設計混凝土道路，四個段落，分別為長度五百
     五十五公尺、寬度二公尺；長度一百十六公尺、寬度二點二
     公尺；長度二千五百六十二公尺、寬度二點五公尺；長度一
     百三十五公尺、寬度四公尺；厚度均為零點一五公尺，總使
     用混凝土共一千二百四十六點五三立方公尺，每立方公尺單
     價為一千六百三十六點九三元，東山鄉公所此部分應支付二
     百零四萬零四百八十二點四元，但辛○○偷工減料，道路平
     均施工之厚度只有零點零九三八公尺，誤差率達百分之三十
     七點五，超過合理的百分之十的誤差率，理應全數打掉不應
     估驗，縱使估驗，因總使用混凝土量只有七百七十九點五立
     方公尺，辛○○只能請領一百二十七五千九百八十六點九元
     ，故東山鄉公所溢付了七十六萬四千四百九十五點五元。
   (四)未○○以萬華土木包工業所承攬之「尖山仔農路路面改善工
     程」，原施工設計混凝土道路，長度三百七十五公尺、寬度
     二點五公尺，厚度為零點一五公尺，總使用混凝土共一百四
     十一立方公尺，每立方公尺單價為一千七百三十三點八九元
     ，東山鄉公所此部分應支付二十四萬七千二百九十八點五元
     ，但未○○偷工減料，道路平均施工之厚度只有零點一三一
     五公尺，誤差率達百分之十二點三，超過合理的百分之十的
     誤差率，理應全數打掉不應估驗，縱使估驗，因總使用混凝
     土量只有一百二十三點二八立方公尺，午○○只能請領二十
     一萬六千二百十九點五六元，故東山鄉公所溢付了三萬一千
     零七十八點九四元。
七、案經丑○○於九十二年十一月十日接受檢察事務官之詢問及
    檢察官之訊問時，對於其所為之上開犯行於尚未經檢警發覺
    時，即主動向檢警人員自首並提供相關人員之錄音內容，因
    而查獲其餘共犯；並由臺灣臺南地方法院檢察署檢察官指揮
    法務部調查局臺南縣調查站偵查後起訴。
    理    由
壹、有罪部分 (被告壬○○、丑○○、子○○、甲○○、卯○○
    、巳○○等六人)：
一、證據能力方面：
　(一)本件被告壬○○犯罪事實之證據，其證據能力之有無詳如附表
    六所示。
  (二)被告卯○○、巳○○部分：
 　 按被告以外之人於偵查中向檢察官所為之陳述，除顯有不可
    不可信之情況者外，得為證據。刑事訴訟法第一百五十九條
    之一第二項定有明文。查本件共同被告即證人甲○○、子○○、丑○○等人於檢察官偵查中所為之證述，業經具結，且
    無顯有不可信之情況，其等之證言自得為證據。再按被告以
    外之人於審判外之陳述，雖不符前四條之規定，而經當事人
    於審判程序同意作為證據，法院審酌該言詞陳述或書面陳述
    作成時之情況，認為適當者，亦得為證據。當事人、代理人
    或辯護人於法院調查證據時，知有第一百五十九條第一項不
    得為證據之情形，而未於言詞辯論終結前聲明異議者，視為
    有前項之同意。刑事訴訟法第一百五十九條之五第一、二項
    定有明文。查本件共同被告甲○○、子○○、丑○○、辛○○及證人丙○○等人在警詢時、調查員詢問時或檢察事務官
    詢問時之陳述，證據能力部分未據被告二人於言詞辯論終結
    前聲明異議，依上開刑事訴訟法第一百五十九條第之五第二
    項之規定，自亦得作為證據。
二、訊據被告丑○○、甲○○、子○○對於上開犯行均坦承不諱
    ，核與證人即廠商午○○、未○○、己○○、辛○○、丁○○、乙○○等人於台南市調查站及檢察官偵查中所證述之情
    節相符，並有以下之四、(九)之物證在卷足資佐證，互核後
    亦屬相符，足認被告丑○○、子○○、甲○○三人之自白確
    與事實相符，堪以採信，是此部分事證明確，被告丑○○、
    子○○及甲○○三人之犯行，均堪認定。
三、訊據被告壬○○、卯○○、巳○○均矢口否認有何檢察官所
    指之上開犯行。被告壬○○辯稱：本案向廠商收受回扣之事
    全係鄉公所技士甲○○、子○○二人所為，且渠二人自前任
    鄉長時代即開始向廠商收取回扣，故與伊無關，全係因遭查
    獲而將責任推給伊，至於共同被告丑○○係因其濫用秘書職
    權經伊加以限制，心生不滿而為不實之指控云云；被告卯○○辯稱：伊僅係幫瑞松土木包工業之包商即被告巳○○做工
    而已，伊沒有參與圍標工程云云；被告巳○○辯稱：被告卯
    ○○僅有向伊借牌二次參與投標工程，其他都是伊自己出面
    承攬，投標事宜都是伊親自拿主意，因伊尚有其他工程在進
    行，所以較少在工地現場云云。
四、經查，被告壬○○之上開犯行，有以下證據可證：
  (一)證人即共同被告甲○○之證詞：
    １、在檢察官偵查中具結證稱：
   　 　伊確有收取回扣，這是東山鄉鄉長壬○○上任後所定的
        規矩，伊和子○○只是代收回扣款，轉交給鄉長壬○○
        ，再由鄉長分配給其他相關人，包括伊、子○○、課長
        辰○○及秘書丑○○等人，伊之部分是回扣款之百分之
        二十五到三十，鄉長約留五成到六成，而鄉長壬○○所
        定的工程回扣款是承包商得標金額的百分之十，另外，
        委託設計的部分是收取百分之十五到二十，驗收時再收
        取百分之一的回扣，但有部分工程因為競標而得標金額
        較低，或因施工困難成本較高，利潤較少，廠商會主動
        要求不要收到百分之十，只支付百分之四，即正常競標
        之工程通常收取百分之四之回扣，通常是在工程開標決
        標後，得標廠商於翌日或數日內會將回扣款以現金方式
        交給伊或直接交給鄉長，委託設計部分，因金額不大，
        通常是一段時間才結算一次，由伊向廠商收取後全數轉
        交給鄉長，驗收部分則是在驗收通過後，當天或數日內
        ，廠商將回扣款交給伊，伊再全數轉交給鄉長，有時包
        商會直接交給鄉○○○○○道回扣是要交給鄉長，而底
        價都是鄉長在定的。就檢察官所提示之九十二年十二月
        八日之監聽譯文部分，是在該日廠商找鄉長，鄉長找子
        ○○打電話給伊，還有找包商去鄉長室談，鄉長說伊經
        辦的田寮畸的工程要給未○○做，至於壬○○就工程款
        之回扣部分會分給承辦技士回扣款的百分之二十五至百
        分之三十五，至於秘書及課長的部分，多數均由鄉長壬○○直接拿給他們本人，偶爾會叫伊轉交給他們二人，
        也有固定的成數，伊及子○○將收到的廠商回扣款直接
        拿到鄉長室交給壬○○，壬○○通常會現場點清數目後
        ，直接交付應分配給伊二人的部分，而壬○○對於開標
        的工程名稱、金額及得標廠商都非常清楚，不必伊再說
        明那一筆回扣款是那一件工程，在九十二年九月二日以
        前都有給秘書回扣，而委託設計及驗收的回扣因金額較
        少，只有鄉長和技士收取，並未分配給秘書及課長。伊
        所分配的回扣款額度約百分之二十五到三十五，都是鄉
        長自己決定，鄉長給我們多少，我們就拿多少，有些廠
        商是外來競標取得工程，因不認識不敢收，午○○（建
        宗土木）、未○○（萬華土木）、寅○○（益成土木、
        鎰成營造）、丁○○（億興土木）等人承攬的工程有收
        取回扣，部分工程因成本較高或施工困難的則未收取，
        卯○○本身並無土木包工業或營造廠商牌照，他都是借
        用他人的牌照承攬較小的工程，因他跟鄉長關係良好，
        伊未曾經手過他送的回扣，也沒有收到鄉長分配給伊卯
        ○○承攬工程的回扣款，辛○○經營佳興土木，承攬的
        工程很少，伊印象中並未收到他的回扣，且廠商有找午
        ○○或辛○○阻止其他投標廠商來競標，因伊未經辦工
        程發包，廠商有意承攬工程，要自己設法找到陪標廠商
        ，底價都是由鄉長壬○○決定，我事先並不知情也沒有
        洩漏底價給任何投標廠商，所有工程標單的工程圖說上
        都有承辦人之簽名，廠商得標後就根據該簽名來決定由
        我或子○○轉交回扣款給鄉長，委託設計部分是一段時
        間才算一次，由葉哲源土木技師事務所戊○○事先列印
        工程清單，並連同回扣款將伊承辦工程的部分交給伊，
        而子○○的部分是由戊○○與子○○一起計算等語（見
        偵字第五○七○號卷二第一○三至一八○頁）。
    ２、在本院審理行交互詰問時具結證稱：
        伊自七十三、七十四年間即擔任東山鄉公所建設課技士
        承辦測量、設計的業務。伊收到廠商的回扣都是現金，
        會在鄉長辦公室直接轉交給鄉長，工程的底價是當天開
        標才由鄉長決定，因此伊無從得知，沒辦法洩露底價給
        廠商，包商拿來的回扣伊全部都交給壬○○，該給伊二
        人的壬○○會給我們，然後再拿一部分要伊二人轉交給
        秘書等語；證人甲○○並與被告壬○○當庭對質時稱：
        「我只是小小的技士，上面有課長、有秘書、有鄉長，
        工程都要鄉長核章，若鄉長沒有交代，我有那麼大的權
        力嗎？我摸著良心講，有就有，沒有就沒有」；被告壬○○則稱：「這種事我都不知情，而且你跟子○○出勤
        時間不正常，老是讓我找不到人，你們二個技士的權力
        真的很大，我這個鄉長等於被架空」等語（見本院九十
        六年三月十九日審判筆錄）。
　(二)證人即共同被告子○○之證詞：
  　１、在檢察官偵查中具結證稱：
    　　伊係依鄉長之指示，向廠商收取回扣代轉給鄉長，發包
      　時收一成，當天發包完，隔天早上他們拿回扣來，伊再
        轉交給鄉長，廠商都是拿現金來，發包之工程有幾個固
        定廠商如午○○、未○○、卯○○、辛○○、寅○○、
        丁○○等人，招標他們自己會互相協調，在鄉公所後面
        或是他們另外約地方自行聯絡，要收一成或百分之四是
        由伊或甲○○告訴廠商，驗收時再收百分之一，委託設
        計也有收百分之二十之回扣，屬於伊之工程廠商就交錢
        給伊，屬於甲○○之工程就會將錢交給甲○○，廠商都
        是將現金裝在信封裏，由伊或甲○○連同信封轉交給鄉
        長。至於檢察官所提示之九十二年十二月十八日監聽譯
        文內容，是當天午○○說他要大客村嶺南村西勢角等農
        路工程，三點許伊叫午○○，他說沒人陪標就走，四點
        許鄉長找伊及甲○○到辦公室要伊聯絡未○○、寅○○
        ，伊告訴鄉長狀況，鄉長要未○○、寅○○陪標。工程
        驗收時是量長度、寬度，深度沒有測量，看得到的都有
        做，因鄉長收一成，所以沒做鑽孔深度檢驗。陪標廠商
        是廠商自己處理。卯○○的回扣剛開始是透過伊或甲○○，後來他自己直接交給鄉長。剛開始都是辛○○出來
        協調發包，後來就沒有，而午○○自己要承包的工程，
        會自己去協調等語（見偵字第五○七○號卷三第十八至
        二一頁）。
  　２、在本院審理行交互詰問時具結證稱：
        伊自八十四年間即進入東山鄉公所擔任建設課技士，負
        責工程施工設計、驗收，鄉公所工程歷任鄉長均有部分
        委外設計，因工程底價不是伊定的，是鄉長在開標當天
        定的，不可能前一天就由伊洩露，所以伊不知道也無從
        洩露，但伊聽別人說是鄉長洩露的，鄉公所的工程鄉長
        規定由伊向廠商收取固定回扣，因伊只是技士，上頭還
        有課長、秘書、鄉長，鄉長指示伊二人收了回扣之後交
        給她，伊二人哪敢不交給鄉長，而且伊二人都是交現金
        給鄉長，也有轉交回扣給秘書丑○○，丑○○也知道那
        些錢是廠商的回扣，伊在檢察官偵查中剛開始雖否認犯
        罪，但後來自白以後說的話都是實在，且敢接受測謊。
        伊收取回扣的廠商包括午○○、億興土木包工業、辛○○、未○○、寅○○，其他想不起來了，當時是壬○○
        擔任鄉長。廠商交付回扣的地點都在鄉公所附近，他們
        會先以電話聯絡，所交付的回扣是要給鄉長壬○○、秘
        書丑○○、課長辰○○，還有伊，伊都是在鄉公所鄉長
        辦公室將錢全部交給鄉長，鄉長再發下來，鄉長壬○○
        大部分也都在鄉長室將伊之部分發給伊，伊自壬○○手
        中拿到回扣很多次，只要有廠商拿回扣來，她算一算就
        會發錢給我們，但是如果圍標不成功的工程就沒有回扣
        。證人子○○並當庭與被告壬○○對質稱：「我都把回
        扣拿到鄉長室給妳，而且是趁妳的助理不在的時候才拿
        錢進去」；被告壬○○則稱：「你出勤不正常，上班時
        間我都找不到你，你們在下面做這些事情我都不知道。
        如果有錢，你自己花都不夠了，哪可能還拿給我」等語
        （見本院九十六年三月十九日審判筆錄）。
　(三)證人即共同被告丑○○之證詞：
  　１、在檢察官偵查中具結證稱：
    　　伊自九十一年四月一日到九十二年九月底任職東山鄉公
     　 所之秘書，主持開標事宜，九十二年十一月十日提供之
        與午○○對話之錄音帶係在胡金富家中錄的，在場有鄉
        代表胡安東、伊及胡金富、午○○、胡金富的太太等人
        。錄音帶內容譯文所載：「午○○：十幾啦，丑○○：
        圍標你拿十幾萬給鄉長壬○○」，那是編號92013的「
        東山鄉○號路○道路路面改善工程」，午○○的公司得
        標，午○○在對話中說，他有拿十萬元賄賂鄉長壬○○
        ，照理說此項工程午○○依公開招標得標，是不用拿任
        何的錢給鄉長壬○○，因為它決標金額低於預算金額百
        分之七十五以下，比較沒有營利，但在錄音帶中午○○
        說，以後會有工程驗收的問題，該工程是由東山鄉公所
        去驗收，為避免此問題，且午○○說，鄉長壬○○硬要
        決標金額二百多萬元的百分之五即十幾萬元，午○○親
        自把十萬元拿給鄉長壬○○。錄音帶譯文所載：「丑○○：羅世明跟你喬喔，午○○：對啊，我有用給他吃紅
        」，那是編號92091 的「嶺南農路改善工程」，由午○○得標，午○○在對話中說有拿三萬元給羅世明吃紅，
        對話中吃紅的對象是羅世明，默契上鄉長要給每個鄉代
        表各六十萬元，「嶺南農路工程」的工程是給吳世文六
        十萬元的工程，但吳世文沒有做工程，於是吳世文口頭
        上讓給羅世明（因為他們兩人是好朋友），再由午○○
        與羅世明協調，得標後原本要由羅世明去承作該工程，
        但午○○得標後說要自己去施作該工程，所以拿三萬元
        給羅世明吃紅，可是羅世明不要，羅世明把「嶺南農路
        改善工程」拿回給自己作；但行賄鄉長決標金額百分之
        十，其他鄉公所技士、課長、秘書等共分配決標金額百
        分之三之回扣。錄音帶譯文記載：「辰○○：大頭仔，
        我們這邊都是吃點甜頭的」，是伊在跟辰○○談話說到
        九十二年時有幾個工程剩下有一筆三、四萬元的金額，
        辰○○問他到底分多少，伊回答：一萬三，辰○○回答
        ：沒有，都是「大頭仔」（即甲○○的綽號），我們這
        邊都是吃點甜頭的（分一點工程行賄款項），大部分行
        賄款項都被甲○○與子○○拿走，辰○○、伊及總務沈
        木隆分的工程行賄款項很少，一般伊只分到二千元、三
        千元，由子○○或辰○○拿給伊。錄音帶譯文記載：「
        辰○○：我拿多少，丑○○：一萬三千元」，一萬三千
        元是鄉長、子○○、甲○○以外的人共同分配，有伊及
        課長。東山鄉公所九十二年九月二日開標採購及決標的
        這九件工程中，後面二支是上次流標下來，其他七支是
        新開標的，是九十二年九月一日下午五點以前要拿到東
        山鄉公所參與投標，九十二年九月二日當天開標，由辰
        ○○課長、總務村幹事林政良及政風室主任詹建財、主
        計室主任鄭小玲，檢查廠商是否符合投標資格，這件是
        由伊主持開標決標，其中金牌土木工程所投的標都不符
        合條件，還有一些沒有附押標金的，是辰○○課長說決
        標沒問題，政風室主任詹建財當時沒說什麼，總務村幹
        事林政良只是做紀錄而已，伊不懂，所以才會依照辰○○課長的意思去決標，但編號第八、九號都是符合廠商
        規定，因為編號第八、九號是第二次開標，所以廠商只
        要有一家參與開標即符合規定。決標後約一個禮拜內要
        簽約，伊覺得不妥又延期不簽約，伊去找政風室詹建財
        商討，覺得編號一至七號有問題，與政風室詹建財討論
        後覺得不行，伊就決定廢標，當時鄉長透過他傳話說，
        要是廢標你就沒工作，伊說為保護自己，伊還是決定廢
        標，但廢標日期伊不確定是哪一天，廢標後伊就被鄉長
        免職。子○○、甲○○轉交的回扣金剛開始沒有，半年
        以後才開始有給，陸陸續續給伊約十萬元，開標後一、
        二天給，九十二年九月二日收到六千元，伊知道劉廷興
        沒有牌，都是他出面投標，現場也是他在處理等語（見
        偵字第七六七八號卷一第三三至三七頁）。
  　２、在本院審理交互詰問時具結證稱：
    　　就被告壬○○部分作證稱：壬○○擔任鄉長時，伊是擔
        任秘書，工作是出去看工程、負責工程開標，橫路部落
        蓄水池工程、子龍廳道路排水改善工程、下南勢段部落
        蓄水池工程、埤仔墘排水改善工程、番仔埔道路改善工
        程、龜甕排水改善工程、瓦厝排水改善工程、坑底農路
        改善工程、公共圖書空間及營運改善計畫圖書館委託設
        計案，以上九件工程都是伊開標的，且都是在第一次便
        決標不過後來都廢標，是因決標現場有四個主管，他們
        先決定要決標，伊最後才作決定，後來政風人員發現有
        問題，簽意見出來，所以伊就廢標，之後就被免職了，
        而伊所提供檢舉的那些錄音帶都是在沒被免職時就錄下
        來的。因為鄉長實在做得太超過，伊才檢舉鄉長在工程
        發包時收受回扣，就算因此被法院判刑，伊也甘願，裡
        面每件都是爛帳，伊為保護自己，所以轉作污點證人。
        鄉長跟廠商收受的回扣中伊有分到，是子○○及甲○○
        給伊的，那些回扣有的是包商直接給鄉長，有的是包商
        給子○○及甲○○後再由他們轉交鄉長，是決標金額的
        百分之十給鄉長、百分之五給技士子○○、甲○○、課
        長辰○○還有伊，但伊沒親眼見到廠商拿錢給鄉長，鄉
        長也沒有親自將錢拿給伊，因為他們都有去新營跟鄉長
        吃飯，伊聽參加聚餐的包商講的，伊曾經收到的回扣金
        額都是數千元，最高拿到六千元，不過次數很少，大部
        分都是分到二千、三千元，總共拿了約十萬元，有時是
        甲○○交給伊，有時是子○○拿來的，地點則有拿到鄉
        公所辦公室，也有在路旁吃東西時拿給伊。他們說那是
        伊開標辛苦，要拿給伊買茶喝。起先以為他們真的出錢
        給伊買茶喝，後來看每次開標都有錢拿，鄉公所又沒這
        筆預算，於是問他們，他們才說那是廠商的回扣等語（
        見本院九十六年三月十九日審判筆錄）。
　(四)證人即共同被告未○○之證詞：
    １、在檢察官偵查中具結證稱：伊今日所述之事與之前所述
        之事有差異，但以今日所述之事為實在，在壬○○九十
        一年三月擔任東山鄉長後，該公所發包的工程若由伊所
        有之萬華土木得標，伊都有送得標工程款百分之十或百
        分之四之回扣給技士甲○○或子○○，每件工程在驗收
        時又要支付工程款百分之一之回扣給子○○或甲○○，
        壬○○擔任鄉長後，甲○○及子○○就訂立一個遊戲規
        則，東山鄉公所發包的工程他們兩人可以協助我們這些
        廠商順利得標，方法就是將工程指定由伊承作，並指導
        伊投標金額不要超過每件工程預算百分之九十五（意思
        是說底價係預算金額百分之九十五核定），另外他們二
        人又會幫伊尋找二家廠商作為陪標廠商，讓伊可以以非
        常接近底價的金額順利得標，但用這種方式得標後要給
        付他們二人決標工程款百分之十的回扣，但如果有多家
        廠商領標導致無法協調而須真正競標時，因得標金額不
        會太接近底價，子○○或甲○○仍向伊強索百分之四之
        回扣，甲○○及子○○幫忙找陪標廠商。九十二年十二
        月十八日子○○打電話要伊到鄉公所，伊到達後子○○
        問伊說九十二年十二月十九日有工程，問伊要不要標，
        伊說如果有當然最好，他告訴伊投標都以預算金額的百
        分之九十五以下投標就可得標，當天在場有子○○、甲○○及午○○，那天伊要到的工程是「第十及十三公墓
        周邊道路改善工程」、「大客村蘇旺根宅後農路柏油路
        面改善工程」、「南勢村田寮崎及水雲村滴水箱涵改善
        工程」等三件，其中田寮崎的工程是屬於甲○○經辦的
        ，其餘兩件是屬於子○○經辦的，子○○邀伊到東山鄉
        公所後方停車棚去討論這些事，行賄部分則是標到後兩
        、三天內再拿現金給子○○及甲○○，因午○○也有二
        件工程，所以子○○也有叫他來標，甲○○的部分是伊
        直接以決標金額五十四萬六千元的百分之四交現金給他
        ，該工程是第二次投標，就以得標金額百分之四為行賄
        款，子○○的部分是決標金額分別為三十七萬八千元及
        三十七萬六千元的百分之十，以現金交給辛○○，由辛○○再交給子○○，因為辛○○在鄉公所現場阻止其他
        人進去寄標，所以一部份行賄的錢要由他發給來寄標的
        人，應該意思意思而已，其中他留一點，再把剩餘的錢
        交給子○○，伊是在決標後兩三天在東山鄉公所附近的
        郵局，拿了七至八萬元現金親手交給辛○○。甲○○部
        分也是決標後兩三天，甲○○在公所附近遇到伊時，伊
        直接算現金給他，沒有用任何東西裝。子○○的這兩件
        工程沒有人要標，因比較不好施工且工程款項也少，所
        以子○○叫我把這兩件工程標起來，子○○叫人處理圍
        標陪標的事宜。甲○○的部分原本是卯○○要標，但因
        為卯○○去大陸沒辦法標，所以伊算一下划算就自己投
        標了，因為這件不好施工，伊得標以後也是要依照行情
        將得標款的百分之四作為賄款。九十二年十二月十九日
        的前一天，辛○○擋人家寄標，東山鄉公所前後門都有
        叫小弟負責看管，前後門大約三、四個小弟，辛○○本
        人也在外面，辛○○會直接跟他們講，讓他們知難而退
        ，可能有一些錢給他們，阻止人家投標者有辛○○、午
        ○○。因為甲○○、子○○告訴伊工程驗收時要致送決
        標工程款百分之一之回扣是慣例，伊才在驗收當天或隔
        日以現金方式親自交給主辦人甲○○或子○○收受。在
        九十三年三月十六日得標之「南99-1線大客段道路復建
        工程」及同年月二十四日得標之「東原村大坑排水災修
        工程」均係伊透過午○○轉送回扣，其餘得標工程都是
        透過辛○○轉送。若有競標之情況，子○○或甲○○也
        會在開標後幾天開口向伊索取百分之四之回扣，伊會以
        現金親自交給他們。扣押物編號06帳簿一本，該本有記
        載伊在九十二年十月以後所得標工程之名稱，並有記載
        該件工程致送回扣情形，其中致送百分之十或百分之四
        的回扣係以「雜費」代表，該些帳簿內有雜費的部分實
        際上就是回扣的支出。此外在九十二年十月以前，伊所
        記載之帳簿已遺失，但伊記得其中僅有在九十二年一月
        間得標之「台南縣東山鄉大坑垃圾衛生掩埋場改善工程
        」，因為有太多廠商競標，鄉公所核定底價和預算金額
        差距過大，得標後幾乎沒有利潤，所以沒送回扣外，其
        餘均有送百分之十或百分之四的回扣，只要調出伊所得
        標之工程再核對底價為預算百分之九十五左右，伊得標
        金額又和底價是否接近（通成在百分之九十以上），如
        果是的話，那件工程就是致送百分之十，反之則致送百
        分之四之回扣，而該帳簿中記載「驗收」者，裏面有關
        之支出金額就是該件工程驗收時致送之回扣金額。伊之
        萬華土木也有被指定要作為陪標廠商，但是係由子○○
        或甲○○先指定分配該件工程要給誰做，再由負責圍堵
        廠商進場投標之午○○或辛○○在寄標的最後一天，交
        代伊進場作為陪標廠商，伊雖被指定為陪標廠商，但押
        標金也要由伊負責購買相關票據，至於投標金額因為事
        先子○○或甲○○都有透露得標廠商之投標金額不能超
        過預算金額百分之九十五，所以由伊當陪標廠商時，就
        故意將投標金額填寫預算金額百分之九十五以上，所以
        該些投標資料都是由伊親自填寫。九十二年九月二日伊
        在白河郵局買郵局的匯票七張要作為押標金，但忘了附
        進去，伊投標七件，得標五件，有二件沒有放押標金，
        所以沒得標，當時承辦人員說這裡有一家是金牌土木公
        司，不知是何公司，所以正常投標，後來有一些沒附押
        標金或是空白的，所以流標，第二次伊得標二件，回扣
        伊只交付子○○或甲○○二人等語（見偵字第五○七○
        號卷二第一二三至一三○頁）。
　(五)證人即共同被告辛○○之證言：
      伊於六十九年間成立佳興土木包工業，壬○○擔任鄉長後
      ，伊大約標到鄉公所一、二十件工程，該公所發包之工程
      技士甲○○向伊表示工程都要送回扣，甲○○向伊表示他
      們的規矩通常為須交付決標工程款百分之十的回扣，伊每
      次都是以交付現金方式送回扣。甲○○他們定下規矩，該
      公所發包的工程會分配給特定廠商投標承攬，方法就是在
      投標前先指定該件工程給特定之廠商，再幫被指定之廠商
      安排二家陪標廠商，所以在無人競標情形下，被指定的廠
      商可以以非常接近底價順利得標工程，因此得標後要致送
      決標工程款百分之十的回扣，但是如果安排不當造成有實
      際競標的情形，得標價格和底價間差距會較大，但甲○○
      也要求致送百分之四的回扣，至於甲○○如何安排得標廠
      商，伊不清楚。甲○○分配工程給伊，在投寄前甲○○有
      問伊標單金額寫多少，伊告知習慣寫該件工程預算金額百
      分之九十至九十三之間，甲○○沒說不可以，伊就按照預
      算金額百分之九十至九十三間填寫投標金額，印象中工程
      回扣都直接交給甲○○，曾為未○○轉交回扣款給甲○○
      。伊通常是在得標簽約後才交付回扣款項，該些回扣款項
      通常都以為他人從事板模工領到工資時累積起來，湊到應
      付之回扣款再交付。伊承認受甲○○或子○○之指示和午
      ○○在東山鄉工勸阻其他非指定廠商進場投標，如果已分
      配要給伊承做的工程，伊會在投標截止前在東山鄉公所勸
      阻其他非指定廠商進場投標，但非分配給伊承做的工程，
      有時到鄉公所碰到午○○時，他也會請伊幫忙勸阻其他非
      指定廠商進場投標並提供一些走路工約三千、五千元給他
      們。只要調出伊得標之工程再比對得標金額，如果以底價
      九成以上金額得標就是送百分之十之回扣，但是如果低於
      九成以下，就是有競標，就只送百分之四之回扣。伊承作
      之工程大部分由甲○○驗收，少部分由子○○驗收，他們
      兩人確實於驗收時有開口向伊索取工程款百分之一的回扣
      ，如果當時口袋有現金，伊就先給付，如果口袋錢不夠，
      就先積欠等有錢時再交付。另一包商卯○○用瑞松土木包
      工業名義參加東山鄉公所工程之招標，卯○○曾經拜託伊
      作為他要得標工程之陪標廠商，印象中，他曾經用伊之名
      義在郵局購買金額三千元之押標金票據，另外也曾打電話
      給伊之子林憲璋拜託伊幫忙進場陪標，是哪些工程現在忘
      了等語（見偵字第五○七○號卷二第一七四至一七八頁）
      。
  (六)證人即共同被告午○○在本院審理時具結證稱：
    伊曾競標東山鄉公所的公共工程，有送過回扣給東山鄉公所
    ，是交給技士子○○、甲○○，不過他們告訴伊那是代收。
    伊有將回扣親自交給壬○○一次，伊在調查站訊問時曾說「
    甲○○、子○○有訂遊戲規則，約你去鄉公所後面的停車場
    ，講好誰是陪標廠商，而且在開標前會洩漏底價給我」，是
    實在話，伊不是很清楚子○○、甲○○如何處理收到的回扣
    ，但伊猜想是要分給鄉長壬○○。伊有一次將工程款回扣交
    給壬○○親自收受，該次工程名稱為「凍腳高原村的崩塌地
    工程」，當時是接近下班時，直接拿到鄉長室給壬○○，且
    壬○○要伊擔任「阻止廠商進場投標」的工作，伊也願意接
    受測謊等語。證人午○○並當庭與被告壬○○對質時稱：凍
    腳那件工程的回扣是十萬元，那天技士不在，技士交代我直
    接拿給鄉長，而且技士也說過，回扣是代收的等語；嗣經閱
    覽偵查筆錄後改稱：伊當時應是送七萬二千元，放在黑色手
    提袋裡，直接拿到鄉長室給壬○○收受，七萬二千元才是正
    確的回扣金額，十萬元到底怎麼回事伊想不太起來，好像有
    一次跟胡金富他們喝酒，喝得有點意識不清的時候無意間講
    到十萬元被錄音下來，後來伊就想不清楚這十萬元怎麼回事
    。這件工程是七十二萬元，所以應該是七萬二千元的回扣才
    對。伊記得這件工程的主辦是甲○○，本來要把回扣交給甲○○，但是伊去得太晚了，甲○○便打電話叫伊直接拿去給
    壬○○，並說「反正我也是要轉交」；被告壬○○則回答：
    他一下子說回扣是十萬元，一下子說是七萬二千元，前後不
    一，那筆七萬二千元是他借來當押標金的等語（見本院九十
    六年三月十九日審判筆錄）。
  (七)證人戊○○證稱：
    伊自八十七年左右即開始與葉哲源合夥經營土木技師事務所
    ，自八十八、八十九年間開始承攬東山鄉公所的測量及設計
    業務，當時並沒有送回扣，得標之後，都和甲○○、子○○
    二位技士接洽東山鄉公所業務，子○○、甲○○曾經在九十
    幾年間，即壬○○鄉長上任後，告訴伊說現在的鄉長規定比
    照承包商慣例要送回扣，是因為怕子○○及甲○○刁難要伊
    重新設計、重新測量，所以才給回扣，伊也願意接受測謊。
    伊是將回扣交給甲○○、子○○二位技士，地點都在鄉公所
    外面，當時鄉長是壬○○，回扣的比例是得標金額的百分之
    二十，我們是負責設計的，送回扣後設計請款部分都正常等
    語（見本院九十六年三月十九日審判筆錄）。
  (八)證人寅○○證稱：
    伊係土木工程包商，承包東山鄉公所的工程大約六、七年了
    ，伊有送回扣給鄉公所技士子○○、甲○○，地點都是在鄉
    公所附近，送回扣的次數記不得了，大部分是以得標金額的
    百分之四計算，技士告訴伊送回扣的規矩是鄉長定的，他們
    說是鄉長要他們向伊拿的，但伊沒有親自送回扣給鄉長，伊
    歷經三任的鄉長，只有壬○○有來要回扣，所承包之工程中
    ，有送回扣而得標的次數比較多，壬○○曾經找包商去新營
    市的餐廳吃過飯，有跟伊等人說「要跟技士配合」等語（見
    本院九十六年三月十九日審判筆錄）。
  (九)、並有以下之物證在卷足資佐證：
    １、臺南縣東山鄉公所發包資料整理表一份；
  　２、東山鄉公所九十二年九月二日開標採購一覽表；
  　３、東山鄉公所九十二年八月二十七日至九十三年十二月九
   　　 日開標紀錄影本一份；
  　４、臺南縣東山鄉公所九十二年九月二日及九月二十三日辦
    　　理三榮村許秀才農路改善工程等九件工程開標工程投標
     　 廠商及押標金支票購買資料一覽表、以及押標金匯款單
        、支票、存款帳戶查詢單、收入傳票等憑據各一份；
  　５、東山鄉公所九十二年九月二日第一次決標之七項工程招
   　 　、開標資料及工程合約七卷（調查站移送扣押物清單編
    　  號１）；
  　６、金牌土木營造有限公司公司登記資料查詢一份；
  　７、金牌土木營造公司空白投標單一份；
  　８、臺南縣東山鄉公所九十二年九月二日及九月二十三日辦
  　　　理三榮村許秀才農路改善工程等九件工程公開取得開標
   　　 紀錄影本合計十五頁；
  　９、瑞松土木包工業參與東山鄉公所九十二年南勢村後坑頭
   　 　農路路面改善工程第二次公開取得押標金支票票號0000
      　0000000、00000000000郵政國內匯款單影本兩份。
    １０、被告辰○○遭扣押工程明細表二本；
  　１１、被告甲○○遭扣押物「行賄計算表」（調查站移送扣
  　　　  押物清單編號６）；
  　１２、被告子○○遭扣押物編號４「建宗土木包工業午○○
   　　　 名片影本」（調查站移送扣押物清單編號１１）；
  　１３、被告壬○○遭扣押物編號１所載之收取回扣工程及數
   　　　 目（調查站移送扣押物清單編號４７）；
  　１４、被告壬○○遭扣押物編號８雜記本、編號１２材料款
    　　　支付明細表、編號１６雜記紙、編號２０2004日誌（
          調查站移送扣押物清單編號２４、２８、３２、３６
          ）；
    １５、被告午○○遭扣押物編號１「建宗土木包工業東山鄉
          公所工程採購契約十6本」、編號２「建宗土木包工
          業營業資料1冊」、編號３「雜記本2本」、編號４「
          建宗土木包工業大小印鑑」（調查站移送扣押物清單
          編號６２、６３、６４、６５）；
  　１６、證人羅秀領九十三年五月十三日提出東山鄉東原郵局
   　　　 0000000帳號存摺影本；
  　１７、被告未○○遭扣押物編號６「帳簿」；
  　１８、被告辛○○遭扣押物編號３「計算便條紙」；
    １９、被告辛○○遭扣押物編號２「雜記簿」；
  　２０、被告辛○○遭扣押物編號１「合約書3本」；
    ２１、東山鄉公所南勢村濁水溪護岸等工程葉哲源土木結構
          技師測設費等支出傳票影本十八張；
  　２２、東山鄉公所南勢村濁水溪護岸等工程葉哲源土木結構
   　　　 技師測設費等支出傳票影本十八張（調查站移送卷第
          17-3 4頁）；
    ２３、葉哲源扣押物編號１「承攬東山鄉公所測設工程回扣
          磁碟片」及編號２「承攬東山鄉公所測設工程回扣列
          印資料」（調查站移送扣押物清單編號７１、７２）
          ；
  　２４、被告丑○○所提供密錄錄音帶及譯文：
      (1)丑○○與辰○○第一次及第二次對話錄音帶及譯文（92
        年度營他第81號卷宗第131-132、134頁）。
      (2)丑○○與甲○○對話錄音譯文（92年度營他字第82號卷
        宗第78-79號）。
      (3)丑○○與午○○第一次對話錄音帶（92年度營他第81號
        卷宗第135-136頁）。
      (4)丑○○九十三年一月十三日與午○○在胡金富家中之談
        話錄音帶（92年度營他第81號卷宗第137-143頁、第218
        -224頁）。
  　２５、通訊監察譯文：
      (1)九十二年十二月十八日對午○○使用之0000000000電話
        實施通訊監察午○○與建宗土木包工業之己○○對話譯
        文（92年度營他第81號卷宗第191頁）。
      (2)九十二年十二月十八日對子○○使用之0000000000電話
        實施通訊監察，子○○與甲○○、子○○與未○○對話
        譯文（92年度營他第81號卷宗第191-192頁）。
      (3)92年12月20日對午○○使用之0000000000電話實施通訊
        監察午○○與佳興土木包工業之辛○○對話譯文（92年
        度營他第81號卷宗第195-196頁）。
      (4)對卯○○使用之0000000000電話實施通訊監察之監聽譯
        文。
      (5)對甲○○使用之0000000000電話實施通訊監察譯文（92
        年度營他第81號卷宗第201頁）。
  　２６、丙○○提供編號92040號東原農路改善工程卷宗影本
    　　　（93年度偵字第5070號第二卷第036-164頁）；
  　２７、九十三年九月七日東山鄉○○道路工程初步勘查報告
   　　　 書及照片；
  　２８、九十三年九月十日台南縣東山鄉○○道路工程勘驗筆
  　　　  錄；
  　２９、九十三年九月十日台南縣東山鄉○○道路工程勘驗照
   　　　 相及錄影光碟片二張。
　(十)茲互核上開證人之供證及扣案之證物可證：
  　１、共同被告即鄉公所技士甲○○、子○○二人於被告壬○○擔任鄉長任內，確有向工程投標及施工、設計之廠商
        索取固定成數之回扣，此有共同被告甲○○、子○○所
        供及證人丑○○、午○○、未○○、林炎山、辛○○、
        丁○○、乙○○、戊○○等人之供證互核相符，亦有上
        開之物證足資佐證，是此部分之事實確堪認定。
  　２、東山鄉公所得標廠商卯○○、午○○、辛○○、未○○
    　　等人之工程施工確有如事實欄六所載之偷工減料及鄉工
    　  所因而溢付工程款之情事，此亦有上開(九)、２６至２９
        之物證及勘驗筆錄可證。
    ３、被告壬○○確有指示共同被告甲○○、子○○向廠商收
        取回扣之情事，詳述如下：
      (1)證人即共同被告甲○○、子○○、丑○○及證人午○○
        等人迭於偵查中及本院審理時供證甚詳，其等之證言均
        詳如上所述，且共同被告甲○○、子○○等人在檢察官
        偵查中就被告壬○○擔任鄉長後指示共同被告即技士甲○○、子○○向廠商收取工程回扣款，並指示無競爭之
        投標廠商如何訂定投標金額，其中就已由廠商圍標而無
        競爭之投標工程收取得標金額的百分之十，有競爭而得
        標之工程則收取得標金額的百分之四，於工程驗收時另
        收取百分之一，而委託設計之業務則收取設計費用百分
        之二十之回扣，均由共同被告甲○○、子○○以現金收
        取後，在鄉長辦公室內轉交給被告壬○○，被告壬○○
        自己則收取回扣款中的百分之五十至六十外，其餘回扣
        款再分配給共同被告即秘書丑○○ (丑○○部分僅有競
        標之工程才有回扣)、技士子○○、技士甲○○等人固
        定之成數等重要情節均供證相符，且共同被告甲○○、
        子○○並以證人身分當庭與被告壬○○就其等係受被告
        壬○○指示收取回扣，且在鄉長辦公室內交付回扣予被
        告壬○○之事對質無誤，甚且均堅定的表示並未誣攀，
        願意接受測謊，足認其等之證言確堪採信。
      (2)細稽被告壬○○經扣押之物編號１（調查站移送扣押物
        清單編號４７）之記載，大部分均與共同被告甲○○、
        子○○、丑○○及廠商午○○、未○○、己○○、辛○○、丁○○、乙○○及證人戊○○等人之所供證之收受
        回扣之成數相符，亦即下列之記載百分之十係指定廠商
        的工程所收回扣比例，百分之二是正常競標所收的回扣
        比例，是自該扣押物之記載，亦足佐證被告壬○○確有
        收受下列之回扣：
          、第1頁：
            證明：92.10.21發包之數工程：凍腳（案號92090
            ）、大湖（案號92096）、石港當（案號92098）收
            取0.15回扣，再分配20000、13350元出去，再計0.
            6成數。科里嶺腳（案號92089）收取0.15回扣，再
            分配1 0000、7028元出去，再計0.6成數。
          、第2 頁：
            證明：大坑擋土牆（案號92121）、水湖農路（案
            號92116）、圓潭崩塌地（案號92117）、水雲崩塌
            地（案號92111）工程，收取回扣2%。
          、第6 頁：
            證明：石港當、大湖與凍腳泥岩蝕溝控制工程，均
            記載工資10%，為指定廠商之回扣（但工程費金額
            與實際發包不同）。
          、第21頁：
            證明：聖賢北路35農路、東路25農路、南勢村庄石
            過腳918000、東山農地重劃區○○○○○路、南勢村坪
            頂照北各工程，均收0.12回扣。
          、第26頁：
            證明：（工資）回扣10% ，即指定廠商之壬○○個
            人之回扣成數（15%-5%分配給其他人）。（工程招
            標）回扣2%，即正常競標壬○○個人之回扣成數（
            4%之1半）。
          被告壬○○雖於檢察官偵查中辯稱：上開扣押物是伊
          所僱用的盧吳素娟幫伊打掃辦公室時，她拿這些東西
          給伊，伊就整理起來，不知道什麼意思云云。惟查上
          開記載之內容均係有關東山鄉公所發包之工程，且內
          容係有關於各項工程之回扣比例，又該等扣押物係自
          被告壬○○之辦公處所扣得，顯為其所支配管領之物
          ，足認被告壬○○之上開辯稱，顯係卸責之詞而不足
          採信。
      (3)再自共同被告即廠商未○○扣押物編號６「帳簿」內容
        所載及其所為上開證言，可證明：共同被告未○○向鄉
        公所人員行賄，交付百分之十至百分之十五及百分之四
        之回扣，係以「雜費」為註記，驗收百分之一之回扣係
        以「驗收」為註記；而該扣押帳簿第11頁「東原崩塌地
        工程」，雜費百分之四，與被告壬○○扣押物編號１第
        26 頁記載「林收1半2%」（工程招標）相同；第十二頁
        記載「高原村水湖農路，雜費4%」，與被告壬○○扣押
        物編號１第2頁記載「林收2%」相同；第13頁記載「東
        原村大坑擋土牆，雜費4%」，確與被告壬○○扣押物編
        號１第2頁記載「林收1半2%」相同。
　　　(4)被告壬○○雖以其擔任鄉長係屬新手，工程部分完全不
 　　　 懂，都是技士即被告子○○、甲○○二人在處理，若有
        收回扣，也是被告子○○、甲○○二人之行為云云。惟
        查，被告壬○○係擔任東山鄉鄉長，有綜理全鄉政務之
        責，在工程發包上甚且具有核定發包底價及監督工程驗
        收之權等情，為被告壬○○所供承在卷，且參以其曾以
        鄉長身分約集廠商至臺南縣新營市餐敘並要廠商配合工
        程承辦之技士等情，亦有證人即共同被告丑○○、寅○○等人證述在卷（見本院九十六年三月十九日審判筆錄
        ）；再參以被告壬○○扣押物編號８雜記本、編號１２
        材料款支付明細表、編號１６雜記紙、編號２０之2004
        日誌（調查站移送扣押物清單編號２４、２８、３２、
        ３６），被告壬○○亦供稱：上開扣押物係九十三年五
        月十日在伊之辦公室所扣得，因伊習慣將開標之工程名
        稱、金額及得標廠商以筆記本或便條紙等方式記載，但
        有時伊會交代公所員工或司機兼助理李興盛幫伊記載等
        語（見九十三年度偵字第五○七○號卷三第七七頁），
        更足證明被告壬○○對於鄉公所工程相關之行政流程及
        細節甚為了解，並且介入指定廠商以收受賄賂等情，要
        足無疑。
      (5)另參諸本件貪瀆案係屬一集團性之共犯結構，業如上所
        述，且主要係以被告甲○○、子○○技士二人擔任工程
        回扣款之收受轉交之工作（即俗稱之白手套），此種共
        犯結構，交付賄款之廠商多係透過被告甲○○、子○○
        二人轉交而較少直接與擔任鄉長之被告壬○○接觸，而
        被告壬○○亦多透過共同被告甲○○、子○○二人收受
        回扣或轉交回扣款，是就人證之部分得以直接指證被告
        壬○○者，除共同被告甲○○、子○○之外，餘則極為
        有限，而在此集團性的共犯結構中，被告甲○○及子○○二人職司技士職位，其行政層級遠低於課長辰○○、
        秘書丑○○及被告壬○○等人，況鄉公所內部尚有總務
        、主計、政風及各課室主管，是就被告甲○○、子○○
        二人之層級而論，若要就東山鄉公所自被告壬○○上任
        後二年間所發包、設計施工、驗收之數百件工程，幾乎
        是向所有承包廠商毫無遺漏的收取回扣，就其工程項目
        數量甚鉅、工程之期間長及所累積之龐大回扣金額等觀
        之，若說要由其等二人一手遮天，而認此工程舞弊案僅
        係其等二人所為，而不須要身為鄉長之被告壬○○參與
        主導，並且朋分賄款，幾乎是不可能之事，是以更堪佐
        證
        本件確係由被告壬○○帶頭，指示被告甲○○、子○○
        二人利用經辦公用工程之機會向廠商收取回扣等情，要
        足認定。
  (十一)被告壬○○所辯不足採或不影響本件犯罪事實之理由如下：
    １、被告壬○○雖聲請傳訊證人即葉哲源土木技師事務所之
        合夥人戊○○，用以證明廠商於上任鄉長即有送回扣之
        情事，廠商於工程送回扣之規定與伊無關等情。惟查，
        證人戊○○已於本院審理時明確證稱：伊自八十八、八
        十九年間就開始承作東山鄉公所的工程，那時並沒有送
        回扣，伊開始送回扣時是在鄉長壬○○任內，是在鄉公
        所外面交給甲○○、子○○二人，他們說「上頭有交代
        要送回扣」，金額是工程得標金額百分之二十，在調查
        站時所述與今日有所不同可能是用語有錯誤讓人誤會，
        伊今日所述絕對實在，也願意接受測謊等語（見本院九
        十六年三月十九日審判筆錄）。足證證人戊○○確是在
        被告壬○○就任鄉長後才開始送回扣予東山鄉公所某些
        人員等情，確屬無誤。況本件既為被告即東山鄉長壬○○與技士子○○、甲○○、秘書丑○○等人集體貪瀆舞
        弊之犯行，業經本院查證明確，已如前述，則東山鄉公
        所前任鄉長是否收取回扣，亦不致於影響本院就上開被
        告壬○○收受回扣之犯行之認定。
    ２、被告壬○○另辯稱：共同被告丑○○因擔任秘書時濫權
        而遭伊免職，共同被告甲○○、子○○等人長期擔任鄉
        公所技士，常在外與包商飲宴，經伊多次糾正，其等三
        人方挾怨報復，且因被告甲○○、子○○二人案發後均
        經羈押，後因收賄罪證明確，見無法狡辯，欲圖交保及
        獲得緩刑方自白犯罪，並進而為污點證人，將責任推給
        伊而誣指其等之收受回扣為伊所授意云云。惟查，被告
        壬○○雖認共同被告丑○○、甲○○、子○○三人係挾
        怨報復云云，惟其等三人指證被告壬○○於擔任鄉長任
        內指示共同被告甲○○、子○○二人向工程投標廠商或
        受委託設計之廠商收取固定成數之回扣之犯行甚為具體
        明確，且就相關重要情節諸如工程項目、收取回扣之成
        數及回扣朋分之方式均甚一致，而被告壬○○之犯行，
        亦有如上之其他重要人證、物證相佐，是被告壬○○與
        共同被告丑○○、甲○○、子○○等人之恩怨如何，亦
        不致影響本院就被告壬○○部分之犯行所形成之心證；
        又證人保護法或貪污治罪條例有關共犯自白減輕或免除
        其刑之規定，本即基於集團性犯罪之破獲困難，因而鼓
        勵集團性共犯勇於自白犯行，由犯罪集團之內部瓦解犯
        罪組織，是就集團性之共犯因自白而減輕或免除其刑本
        即為該法設立之本旨，況為防止集團性的共犯誣告他人
        及意圖他人受刑事處分而虛構事實，貪污治罪條例第十
        六條及證人保護法第十九條亦分別定有加重刑責之規定
        ，用以確保相關由共同被告擔任證人之供證真實性，是
        亦不得因上開法律設有自白減輕或免除其刑之規定而反
        推該自白之被告即有誣陷他人之虞，至被告甲○○、子
        ○○自白後何時交保，是否因欲獲交保而自白犯行，此
        與本案無涉。是以，被告壬○○上開空言所稱係遭挾怨
        報復云云，既無積極具體事證明明之，按諸上開說明，
        自不足採。
五、被告卯○○、巳○○二人之犯行，有下列之證據可證：
  (一)被告巳○○於偵查中曾供稱：伊在九十二年左右借牌給卯○○一、二件，伊在東山鄉公所作了七、八件工程，編號9210
    12的南溪灌溉綠美化第二期工程是與卯○○合夥標的，編號
    92099聖賢村田尾部落排水溝加蓋工程是卯○○向伊借牌標
    的，編號92144東原村子龍廳部落路面改善工程也是卯○○
    向伊借牌標的等語；（嗣再更正）這兩件是伊標的，卯○○
    說他要做，伊拿給卯○○做的等語（見九十三年度偵字第五
    二四二號卷第三五頁）。
  (二)證人即共同被告子○○之證述：
    １、於警詢時之證述：東山鄉公所發包工程必須向廠商收取
        回扣是鄉長壬○○上任三、四個月後所設立的規定，向
        包商收取回扣是鄉長壬○○指使我們這樣做，我們不能
        不依她的意思做，在九十二年五、六月時，壬○○約包
        商及伊和甲○○在新營市○○路黃昏市場附近一家日本
        料理店吃飯時，有跟包商講收取回扣的事，時間已經過
        很久了，只記得在場的有伊、壬○○、甲○○、午○○
        ，寅○○好像也有去，當時開標是秘書主持的，再者丑
        ○○所開標的九件工程開標有狀況，也不知道為什麼，
        壬○○就拿六千元要伊轉交給丑○○，伊就直接拿六千
        元給丑○○，伊承辦的案件卯○○於剛開始時有交回扣
        給伊，後來伊叫他自己拿給壬○○等語（見偵字第五○
        七○號卷三第六至九頁警詢筆錄）。
    ２、於臺南縣調查站調查員詢問時證稱：壬○○都是等該日
        決標出去之工程包商致送之回扣收齊後，再依照伊或甲○○所主辦之工程案件按比例交付應得之回扣款項給伊
        或甲○○，而丑○○部分也是由伊或甲○○轉交，都是
        以現金交付，交付地點都是在鄉公所鄉長辦公室內，伊
        擔任主辦時曾經經手收受工程回扣之包商有午○○、未
        ○○、卯○○、辛○○、寅○○、丁○○等，其中午○○及卯○○也有親自將工程回扣直接拿給壬○○收受，
        九十二年九月二日九件工程均由伊主辦，決標後得標廠
        商未○○、午○○（建宗土木）及卯○○（瑞松土木）
        均有致送決標工程款百分之十之回扣，其中卯○○可能
        直接拿給壬○○，午○○、未○○係交給伊，壬○○收
        齊該九件工程回扣有按照分配比例朋分給伊，另透過伊
        轉交回扣給丑○○，丑○○拿六千元，當時壬○○在鄉
        長辦公室將他們二人應得之金額以現金交給伊，再由伊
        在鄉公所當面交付六千元給丑○○，壬○○向伊及甲○○透露她所核定之底價會在每件工程預算金額百分之九
        十五以上，要我們轉告給廠商知道，並指導投標金額不
        要超過預算金額百分之九十五，卯○○有用瑞松土木名
        義得標等語（見偵字第五○七○號卷三第一○一至一○
        七頁調查站筆錄）。
    ３、在檢察官偵查中證稱：伊係依鄉長壬○○之指示代轉回
        扣給鄉長，發包時收一成，今天發包完，隔天早上廠商
        拿來由伊轉交給鄉長，東山鄉公所內部有幾個固定廠商
        如午○○、未○○、卯○○、辛○○、寅○○、丁○○
        等人，招標他們自己會互相協調，在鄉公所後面或是他
        們另外約地方自己聯絡，所收回扣有分成百分之四及百
        分之十，前者是有競標之工程，後者是講好而無競標，
        鄉長再分配給伊及丑○○，由鄉長把錢給伊，再轉交給
        丑○○，伊分得百分之二十五到三十五，至於要收一成
        或百分之四是由伊或甲○○告訴廠商，驗收時收取百分
        之一的回扣，卯○○的回扣剛開始是透過伊或甲○○，
        後來他自己直接交給鄉長，而九十二年九月二日之工程
        有收受回扣，回扣伊有交給辰○○及丑○○等人；決標
        價與預算比是百分之九十五以上則向廠商拿回扣百分之
        十，我們分百分之一點五，百分之九十五以下拿回扣百
        分之四，我們分百分之一等語（分見偵字第五○七○號
        卷三第十八、十九、二一、一二二頁及偵字第五○七○
        號卷四第一頁）。
  (三)證人即共同被告甲○○之證述：
    １、在臺南縣調查站調查員詢問時證稱：大約至自九十二年
        開始，午○○及辛○○確實有在該工程開標決標日前一
        天（投標截止日）在東山鄉公所阻止其他非指定廠商進
        場投標，伊研判應係鄉長壬○○所授意，不是伊或子○○所能決定，他們的目的當然是要讓事先獲分配該工程
        承作之指定廠商能夠順利在沒有競標情形下取得工程，
        這樣廠商能夠以接近底價得標利潤較高，且鄉公所方面
        才能夠獲取決標工程款百分之十的回扣，因此鄉長樂意
        這麼做；午○○及辛○○有以金錢收買勸阻非指定廠商
        進場投標，並無使用暴力情形，會選定午○○及辛○○
        應是鄉長壬○○的意思，會選他們二人應是他們人脈較
        廣，較能言善道，且外表較粗獷，事後得標廠商都有給
        他們好處，勸阻廠商投標要給俗稱「搓圓仔湯費」，金
        額不清楚，這些錢也要由得標廠商來支付，陪標廠商由
        午○○及辛○○安排，而鄉長核定底價均在預算金額百
        分之九十五以上是壬○○上任的一個慣例，包商間也都
        有這個默契，不需特別教導，包商也知道要如何填寫投
        標金額；午○○在九十三年四月中旬以建宗土木得標「
        凍腳高原村等崩塌地工程」，該件工程午○○係將百分
        之十回扣款項（得標工程款七十二萬二千元，回扣款應
        為七萬餘元）直接拿給壬○○，壬○○事後朋分該件工
        程回扣款中百分之二十五或百分之三十五給伊，若伊主
        辦的工程，建設課技士原則上僅有伊分到，子○○主辦
        的工程技士部分也只有子○○分到，但是前任秘書丑○○也有分到，若伊主辦的工程，壬○○也會將丑○○分
        得的部分以現金方式交給伊，伊再以公文小信封內裝該
        些現金轉交給丑○○，金額每次為數千元到數萬元不等
        ，因秘書係負責工程開標決標作業，因此也要朋分回扣
        款項給他，只是金額由鄉長決定，應該是各為回扣款中
        之百分之五，他分到的部分也僅限於開標決標廠商的回
        扣，驗收部分的回扣則不分給他；至於在壬○○住所查
        獲之扣押物編號01工程資料裡面有工程名稱及得標金額
        等資料，在該些資料下面獲後面如第二頁、第六頁、第
        二六頁等頁數另記載2％及10％之符號，應該係代表該
        件工程廠商直接交付回扣給壬○○之計算註記，2％之
        部分應是該件工程有競標，應致送百分之四之回扣，百
        分之四裡面給壬○○一半即百分之二，另一半給主辦人
        伊或子○○；10％部分是說該件工程沒競標，廠商直接
        將百分之十的回扣拿給壬○○，壬○○悉數收受後再朋
        分給伊或子○○，廠商有時將百分之四之一半即百分之
        二直接給壬○○，另百分之二給伊或子○○，有時直接
        將百分之四交給壬○○或交由伊和子○○再來分配，廠
        商有時直接將百分之十回扣交給壬○○，壬○○再分配
        給伊，有時則是將該些回扣交給伊或子○○再將全部款
        項交給壬○○，再由她分配等語 (見偵字第五○七○號
        卷三第八十至八三頁)。
    ２、在檢察官偵查中證稱：鄉長壬○○上任後定下收取回扣
        的規矩，由伊和子○○代收回扣款轉交給鄉長，再由鄉
        長分配給其他相關人，包括伊、子○○及秘書丑○○等
        人，伊分到百分之二十五到三十，其他人部分伊不清楚
        ，鄉長壬○○約留五成到六成，壬○○所定的工程回扣
        款是承包商得標金額的百分之十，委託設計部分收百分
        之十五到二十，驗收時再收百分之一回扣，如果是正常
        競標則收取百分之四，通常在工程開標決標後，得標廠
        商於翌日或數日會將回扣款以現金方式交給伊或直接交
        給鄉長，有時包商直接交給鄉○○○○○道回扣要交給
        鄉長，底價都是鄉長在定的，工程回扣部分會分給承辦
        技士回扣款的百分之二十五至百分之三十五，至於秘書
        部分，多數均由鄉長壬○○直接拿給他，偶爾會叫伊轉
        交，額度多少伊不清楚，伊和子○○將收到的廠商回扣
        款直接拿到鄉長辦公室交給壬○○，壬○○通常會現場
        點清數目後，並直接交付應分配給我們的部分，壬○○
        對於開標的工程名稱、金額及得標廠商都非常清楚，不
        必伊再說明回扣款，壬○○有時會叫伊轉交部分回扣款
        給秘書丑○○，也有一個固定的成數，九十二年九月二
        日以前都有給秘書回扣，回扣款額度約百分之二十五到
        三十五，都是鄉長自己決定，鄉長給伊多少，伊就拿多
        少，午○○（建宗土木）、未○○（萬華土木）、寅○○（益成土木、鎰成營造）、丁○○（億興土木）等人
        承攬的工程有收取回扣，部分工程因成本較高或施工困
        難的則未收取，卯○○本身並無土木包工業或營造廠商
        牌照，他都是借用他人的牌照承攬較小的工程，因他跟
        鄉長關係良好等語 (見偵字第五○七○號卷二第一○三
        至一○七頁)。
  (四)證人即共同被告丑○○之證述：
    １、在臺南縣調查站調查員詢問之供述：東山鄉公所營繕工
        程採購招標通常都由秘書主持，秘書不在才由主辦課課
        長主持，伊擔任東山鄉公所秘書期間，大都伊主持，鄉
        長壬○○與技士子○○、甲○○及相關廠商午○○、未
        ○○、丁○○、寅○○、卯○○等事先協議及默契，由
        前揭廠商輪流出面承攬東山鄉公所發包之工程；由甲○○、子○○於開標前出面與特定廠商進行協調，協調結
        果於開標前一天向鄉長壬○○報告，再由壬○○以核定
        底價方式來控制第二天開標結果，也就是如果技士與廠
        商達成協議，壬○○就把底價核定接近預算金額，若協
        議不成或有外來廠商參與投標，壬○○則將底價訂定在
        原預算金額的百分之六、七十，讓投標廠商投標金額均
        高於底價而流標，辦理第二次開標時，壬○○將底價提
        高到接近預算金額，因政府採購法規定第二次開標，只
        要一家廠商以上投標即可開標，所以仍規劃由屬意之廠
        商順利得標，伊未直接收到鄉長壬○○所交予之回扣款
        ，但有收到技士甲○○、子○○轉交之回扣款，每一次
        開標的次日，偶爾遲一、兩天，承辦技士甲○○或子○○即會將回扣款交給伊，每次開標後次日所收到的回扣
        都是二千元到三千元不等，唯有在九十二年九月二日開
        標後，收到子○○轉交六千元的回扣，卯○○借用瑞松
        土木、佳興土木的牌照等語（見偵字第五○七○號卷三
        第六十至六二頁）。
    ２、在檢察事務官詢問之證述：瑞松土木實際負責人是卯○○，而他是向人借牌的等語（偵字第五○七○號卷一第
        一五三頁）。
    ３、在檢察官偵查中證稱：伊係半年以後陸續收到子○○、
        甲○○轉交工程回扣，陸續收到約十萬元，是在開標後
        一、二天給的，伊知道卯○○沒有牌，都是他出面投標
        ，現場也是他在處理等語 (見偵字第七六七八號卷一第
        三六、三七頁)。
  (五)證人即共同被告辛○○在臺南縣調查站調查員詢問時及檢察
    官訊問時均證稱：另一包商卯○○用瑞松土木包工業名義參
    加東山鄉公所工程之招標，卯○○曾經拜託伊作為他要得標
    工程之陪標廠商，印象中，他曾經用伊的名義在郵局購買金
    額三千元之押標金票據，另外也曾打電話給伊之子林憲璋拜
    託伊幫忙進場陪標，是哪些工程伊忘了等語（見九十三年度
    偵字第五○七○號卷二第一七○、一七八頁）。
  (六)證人丙○○在警詢時證稱：「東原村農路改善工程」是伊申
    請的經費，臺南縣政府核准經費為十五萬元，後來工程施作
    時，伊在工地有遇到卯○○並問他工程施作過程，卯○○告
    訴伊說這件工程發包十三萬八千元，還說他施作這個工程只
    賺幾千元，根本沒有利潤，但伊私下查證施作這件工程應該
    七、八萬元就可施作，再者工程發包金額達到底價的百分之
    九十二點多，所以顯然有問題，可能有圍標綁標的情事，據
    伊了解該工程完工後沒有鑽孔驗收等語 (見九十三年度偵字
    第五○七○號卷二第一三四頁警詢筆錄)。
  (七)又被告卯○○借用被告巳○○之瑞松土木包工業名義參加投
    標、共同使廠商不為價格之競爭、共同在決標記錄上為不實
    登載並行使之犯行，亦有上開四、(九)所示之物證可證。
  (八)又就上開對被告卯○○所使用之0000000000電話實施通訊監
    察所得之譯文內容亦可證明被告卯○○確有借用瑞松土木包
    工業之牌照參與圍標及被告巳○○確有容許被告卯○○借用
    牌照等情事：
    １、92年12月15日（93年度偵字第7678號卷宗第132頁），
   　 　證明：卯○○與壬○○討論工程招標內容，包括主導
    　  流標事項。
 　 ２、92年12月20日（93年度偵字第7678號卷宗第135-136頁
  　　　、 92年度營他第81號卷宗第193-194頁），證明：
      (1)、09:05與電話0000000對象聯絡，談及由何人投標事項
          ，證明卯○○參與投標事務，並非代替巳○○投標。
          另外談及「公司」（即東山鄉公所）有時會「處理」
          工程，此件沒有處理，是公開招標，只要8成1至8成3
          就可以。
      (2)、09:40與0000000000對象聯絡，談分擔押標金事項。
    ３、92年12月26日（92年度營他第81號卷宗第198頁、93 年
        度偵字第5242號卷宗第22頁、93年度偵字第7678號卷宗
        第137-140頁）證明：
      (1)、07:48，與0000000000對象聯絡，談及村內工程議員
          要處理。
      (2)、08：57，卯○○以瑞松包商名義投標（聖賢村田尾部
          落排水溝加蓋工程）。
      (3)、09：06，92年12月17日南勢村龜仔山農路改善工程係
          午○○所標，依文件是建宗土木包工業，顯示午○○
          借牌。
　　　(4)、09：09，卯○○向王崇安（雄育營造公司）借牌圍標
          編號92024公共廁所及司令台新建工程。
    ４、92年12月27日上午（93年度偵字第7678號卷宗第141 頁
        ）證明：卯○○在東山鄉○○設○○段即與鄉長密切往
        來。
　　５、93年1月15日18:00:30（93年度偵字第7678號卷宗第142
 　　 　頁）證明：卯○○實際處理南溪灌溉綠美化工程，與鄉
        長、鄉民代表會副主席及技士、其他廠商未○○等關係
        密切，並非現場監工而已。
    ６、93年2月2日，證明：
      (1)、10:38:16卯○○與人討論借牌之事（93年度偵字第52
          42號卷宗第19頁）。
      (2)、11:17:52卯○○與壬○○討論廠商投標之事，壬○○
          要卯○○把標單抽出，以達到圍標、綁標目的（93年
          度偵字第7678號卷宗第144頁）。
      (3)、13:02:49卯○○與人討論投標之事（93年度偵字第52
          42號卷宗第18頁、93年度偵字第7678號卷宗第145 頁
          ）。
    ７、93年3月1日16:59:14（93年度偵字第5242號卷宗第16頁
        、93年度偵字第7678號卷宗第146頁）證明：壬○○與
        卯○○討論找人陪標。
 　 ８、93年3月26日、3月27日
      (1)、3月26日11:10:14（93年度偵字第7678號卷宗第148頁
          ）證明：卯○○與他人討論投標之事，故不只是現場
          管理。
      (2)、3月26日11:29:21（93年度偵字第7678號卷宗第150頁
          ）證明：工程圍標時處理給陪標廠商。
      (3)、3月26日13:36:07、18:35:21（93年度偵字第7678號
          卷宗第151-152頁）證明：卯○○與壬○○討論圍標
          之事宜。
      (4)、3月27日10:06:55（93年度偵字第7678號卷宗第151頁
          ）證明：卯○○與壬○○討論圍標之事宜。
    ９、93年4月21日（93年度偵字第5242號卷宗第20 -21頁、
        93年度偵字第7678號卷宗第147頁）證明：巳○○擔心
        借牌給卯○○作「南溪村綠化工程」地面鋪設不合格，
        可能被吊銷執照。
    １０、93年4月28日（93年度偵字第7678號卷宗第149 頁）
          證明：卯○○與壬○○討論工程善後問題之事。
  (九)茲互核上開證人所證、被告巳○○所供及上開物證，並參以
    上開監聽譯文內容所載，足認被告巳○○確有容許被告卯○○借用其名義參加投標，而被告卯○○除借用被告巳○○所
    屬之瑞松土木包工業之牌照投標工程外，尚有使廠商不為價
    格之競爭、與東山鄉公所之人員共同在決標記錄為不實登載
    並行使及行賄之犯行，要屬明確。
  (十)又被告卯○○以瑞松土木包工業所承攬之「南勢村農路改善
    工程」，經臺灣臺南地方法院檢察署檢察官率同法務部調查
    局臺南縣調查站於九十三年九月十日前往東山鄉○○○路工
    程，實地鑽探測量結果，發現如事實欄六所載之弊端，此有
    勘驗筆錄一份、工程勘驗資料、初步勘查報告書各一份在卷
    可稽 (見九十三年度偵字第七六七八號卷第八八至九二號)
    。更足資佐證上開工程，確係因東山鄉公所鄉長及技士等收
    受投標廠商即被告卯○○之賄賂，而投標廠商為求減少成本
    ，於施工時在表面不易發現之道路下面部分，減少其厚度，
    東山鄉公所承辦人員亦草率估驗，未如實鑽探，造成山區○
    路施工品質不良，廠商向東山鄉公所請領工程款，東山鄉公
    所亦如數給付，施工廠商即被告卯○○因而溢領不法金錢九
    萬六千五百零六點六元等情，要屬明確。
  (十一)被告卯○○雖提出薪資扣繳憑單及各類所得扣繳暨免扣繳憑
    單各一份以證明其係受僱於被告巳○○，而無借牌投標等情
    。惟查，被告卯○○之上開犯行，業經本院查證明確，已如
    上述，其是否受僱於被告巳○○，與其向被告巳○○借牌投
    標等犯行並無涉，是此部分之物證並無從資以為有利於被告
    之認定，併此敘明。
六、綜上所查，被告壬○○、卯○○、巳○○等人確有檢察官所
    指之犯行，本件事證明確，被告壬○○、卯○○、巳○○之
    犯行，堪以認定。
七、論罪：
    按貪污治罪條例第四條第一項第三款之犯罪態樣為「建築或
    經辦公用工程或購辦公用器材、物品，浮報價額、數量、收
    取回扣或有其他舞弊情事者」，而貪污治罪條例第四條第一
    項之經辦公用工程收取回扣之所謂「回扣」，係指依據法令
    從事公務之人員，就應給付之建築材料費或工程價款，向對
    方要約，提取一定比率，或扣取其中一部分，圖為自己不法
    之所有（最高法院七十五年度台上字第五一三六號判決參照
    ），合先敘明。經核：
  (一)被告壬○○所為之犯罪事實二、三、四、五之部分之收取回
    扣部分（即向無競標之得標廠商收取回扣、工程驗收收取回
    扣、委外設計部分收取回扣）均係犯貪污治罪條例第四條第
    一項第三款之經辦公用工程，收取回扣罪，就犯罪事實二之
    收取回扣外之其他犯行另犯政府採購法第八十七條第四項之
    意圖獲取不當利益，而以協議使廠商不為價格之競爭罪及刑
    法第一百三十二條第一項之公務員洩露關於中華民國國防以
    外應秘密之消息罪。
  (二)被告丑○○部分：其所為之犯罪事實二部分（向無競標之得
    標廠商收取回扣）係犯貪污治罪條例第四條第一項第三款之
    經辦公用工程，收取回扣罪及刑法第二百十六條、二百十三
    條行使公務員明知為不實之事項，而登載於職務上所掌之公
    文書，足以生損害於公眾罪。其所犯之明知為不實之事項，
    而登載於職務上所掌之公文書之低度行為，為行使之高度行
    為所吸收，不另論罪。
  (三)被告子○○、甲○○二人：其二人所為之犯罪事實二、三、
    四、五之部分之收取回扣部分（即向無競標之得標廠商收取
    回扣、工程驗收收取回扣、委外設計部分收取回扣）均係犯
    貪污治罪條例第四條第一項第三款之經辦公用工程，收取回
    扣罪，而就犯罪事實二之收取回扣外之其他犯行另犯政府採
    購法第八十七條第四項之意圖獲取不當利益，而以協議使廠
    商不為價格之競爭罪及刑法第一百三十二條第一項之公務員
    洩露關於中華民國國防以外應秘密之消息罪。
  (四)被告卯○○、巳○○二人：被告卯○○所為，係犯貪污治罪
    條例第十一條第一項之對於依據法令從事公務之人員，關於
    違背職務之行為，交付賄賂罪、政府採購法第八十七條第四
    項之意圖獲取不當利益，而以協議使廠商不為價格之競爭罪
    、政府採購法第八十七條第五項前段之意圖獲取不當利益，
    而借用他人名義投標罪及刑法第二百十六條、二百十三條行
    使公務員明知為不實之事項，而登載於職務上所掌之公文書
    ，足以生損害於公眾罪。被告巳○○所為，係犯政府採購法
    第八十七條第五項後段之意圖獲取不當利益，而容許他人借
    用本人名義參加投標罪。
  (五)被告壬○○、丑○○、子○○、甲○○等人就犯罪事實二中
    之指定廠商使其不為價格競標而收取回扣之犯行，有犯意聯
    絡及行為分擔，均應論以共同正犯。被告子○○、甲○○、
    丑○○、午○○、未○○、辛○○、丁○○、卯○○、乙○○等人就共同在決標紀錄之公文書為不實登載並據以行使之
    犯行，有犯意聯絡及行為分擔，均應論以共同正犯。而被告
    卯○○雖非公務員，依刑法第三十一條第一項規定，仍應論
    以共同正犯。被告壬○○、子○○、甲○○就犯罪事實二中
    之對於為指定廠商使其不為價格競標而洩露核定底價、犯罪
    事實三之對於有競標之工程收取回扣、犯罪事實四之工程驗
    收收取回扣及犯罪事實五之委外設計部分收取回扣之犯行，
    均有犯意聯絡及行為分擔，均應論以共同正犯。被告壬○○
    、子○○、甲○○、午○○、辛○○、未○○、丁○○、卯
    ○○、乙○○等人就犯罪事實二之協議使廠商不為價格競爭
    之犯行，有犯意聯絡及行為分擔，應論以共同正犯。
  (六)被告壬○○、丑○○、子○○、甲○○、卯○○、巳○○就
    渠等分別所犯之上開犯行，各係時間緊接，各觸犯犯罪構成
    要件相同之罪名，顯均係基於概括犯意而為，均應依修正施
    行前刑法第五十六條連續犯之規定論以一罪，並均加重其刑
    。被告壬○○、子○○、甲○○就上開犯罪事實二、三、四
    、五所涉之貪污治罪條例第四條第一項第三款之罪之犯行，
    係時間緊接，觸犯犯罪構成要件相同之罪名，顯係基於概括
    犯意而為，應依修正施行前刑法第五十六條連續犯之規定論
    以一罪即經辦公用工程，收取回扣罪，並均加重其刑；但貪
    污治罪條例第四條第一項第三款法定刑中所定之無期徒刑，
    依刑法第六十五條第一項規定，不得加重。
  (七)被告壬○○、子○○、甲○○就所犯之貪污治罪條例第四條
    第一項第三款之罪、政府採購法第八十七條第四項之罪及刑
    法第一百三十二條第一項之罪；被告丑○○就其所犯貪污治
    罪條例第四條第一項第三款之罪及刑法第二百十六條、二百
    十三條之罪；被告卯○○就其所犯之貪污治罪條例第十一條
    第一項之罪、政府採購法第八十七條第四項之罪、政府採購
    法第八十七條第五項前段之罪及刑法第二百十六條、二百十
    三條之罪之間，均具有方法、目的之關係，為牽連犯，均應
    依修正施行前刑法第五十五條之規定，從一較重之罪處斷，
    即被告壬○○、甲○○、子○○、丑○○均應論以貪污治罪
    條例第四條第一項第三款之共同連續經辦公用工程，收取回
    扣罪，被告卯○○應依連續違反貪污治罪條例第十一條第一
    項之對於依法令從事於公務之人員，關於違背職務之行為，
    交付賄賂罪處斷。
  (八)被告子○○、甲○○於偵查中自白，並自動繳交犯罪所得之
    全部財物，均應依貪污治罪條例第八條第二項前段減輕其刑
    ；又其等二人有證人保護法第十四條第一項之適用 (均詳後
    述)，亦應依法減輕其刑；而其二人有上開加重及減輕其刑
    之事由，應依刑法第七十一條第一項規定，先加後減，並就
    其減輕其刑部分，依刑法第七十條規定，遞減輕之。
九、科刑：
  (一)被告壬○○、卯○○、巳○○部分：
    爰審酌被告壬○○身為臺南縣東山鄉鄉長，受鄉民以選票託
    付，不思戮力從公，造福鄉里，竟然長期違法收取鉅額回扣
    ，謀取個人私利，嚴重敗壞地方政治風氣，致使工程得標廠
    商為求合理利潤而偷工減料，工程施工品質不良，影響鄉民
    權益甚鉅；而被告卯○○利用與被告壬○○熟識之機會行賄
    ，以違法且不公平之競爭方式取得工程；被告巳○○違反政
    府採購法規定借牌予他人，造成公共工程之監督不易，並參
    以被告壬○○、卯○○、巳○○等人之犯罪動機、目的、手
    段、犯罪時間及所得、犯後均矢口否認犯行之態度等一切情
    狀，各量處如主文所示之刑，並就被告巳○○部分諭知如易
    科罰金之折算標準，以資懲儆。
  (二)被告丑○○、子○○、甲○○部分：
    １、按犯第四條至第六條之罪，於犯罪後自首，如有所得並
        自動繳交全部所得財物者，減輕或免除其刑；因而查獲
        其他正犯或共犯者，免除其刑；犯第四條至第六條之罪
        ，在偵查中自白，如有所得並自動繳交全部所得財物者
        ，減輕其刑；因而查獲其他共犯者，減輕或免除其刑，
        貪污治罪條例第八條第一、二項定有明文。再按第二條
        所列刑事案件之被告或犯罪嫌疑人，於偵查中供述與該
        案案情有重要關係之待證事項或其他共犯之犯罪事證，
        因而使檢察官得以追訴該案之其他共犯者，以經檢察官
        事先同意者為限，就其因供述所涉之犯罪，減輕或免除
        其刑，證人保護法第十四條第一項亦定有明文。
  　２、爰審酌被告丑○○身為東山鄉公所秘書，不思戮力從公
    　　，未能堅守法紀，拒絕誘惑，反同流合污，利用經辦公
        用工程決標之機會，違背職務收取賄賂，其行為造成公
        務人員形象及紀律受損，固有不是；惟本件集團性之貪
        瀆弊案確係被告丑○○主動向檢察官自首並提供相關人
        員之錄音內容而予以舉發，並於九十二年十一月十日接
        受檢察事務官之詢問時及其後於檢察官偵查時，除供出
        上開犯行，尚於九十四年一月十七日已繳交全部犯罪所
        得十萬元，此有扣押物清單及臺灣臺南地方法院檢察署
        贓物款收據各一份在卷可稽（見偵字第七六七八號卷一
        第一四○頁），且因其供述而查獲其他共犯壬○○、午
        ○○、未○○、己○○、辛○○、卯○○、巳○○、丁○○、乙○○等人之犯行，是以被告丑○○在偵訊自首
        其犯行，已屬難能可貴，更供出其所知悉之犯罪情事，
        得以查出本件案情之背後緣由，事後自動繳交所得財物
        ，並考量其身處惡劣之地方政治生態環境，不由自主，
        而本件之具體犯罪情節係由被告丑○○主動依法檢舉，
        相較於其他共犯即被告壬○○、甲○○、子○○之犯罪
        情節及所收賄賂亦屬相對輕微，係處於被動配合之地位
        ，且均未經手廠商之賄款及賄款轉交事宜，其自首犯行
        並自動繳交犯罪所得財物，因而查出其他共犯，合於貪
        污治罪條例第八條第一項之規定，且於偵查中經檢察官
        予以證人保護法第十四條第一項之利益，而檢察官亦就
        其犯行為免刑之求處等一切情狀，爰就被告丑○○所犯
        之罪，為免刑之諭知，以勵自首，更啟自新。
  　３、再審酌被告子○○、甲○○等人身為東山鄉公所技士，
    　　負責工程發包，未能堅守職責專業，堅督工程施工品質
     　 ，反貪圖利益，利用經辦公用工程之機會，長期與鄉長
        即被告壬○○共同違背職務收取賄賂，其行為造成公務
        人員形象及紀律受損，且因指定廠商收取回扣及施工工
        程草率驗收，造成施工品質不良，危害鄉民權益甚鉅；
        惟渠二人事後知悉涉犯重罪，被告子○○、甲○○於九
        十四年一月十四日檢察官偵查時即自白上開犯行，並因
        而查獲其他共犯壬○○、午○○、未○○、己○○、辛○○、卯○○、巳○○、丁○○、乙○○等人之犯行，
        而被告子○○、甲○○二人亦於九十四年十月十一日主
        動向檢察官交出賄款（子○○部分為八十四萬一千九百
        九十元，甲○○部分為一百十六萬零九十九元），並經
        檢察官當庭諭知以證人保護法第十四條之利益（見九十
        三年度偵字第五○七○號卷四第五一頁）。其二人在偵
        訊中能自白犯行，已屬難能可貴，更因供出其所知悉之
        犯罪情事，得以查出本件案情之背後緣由，事後更自動
        繳交所得財物，考量其等於本件所為違法情事之具體犯
        罪情節，被告子○○、甲○○與被告壬○○共三人係整
        個犯罪集團之核心人物，被告壬○○雖居於領導及分配
        所收賄款之地位，惟大多由被告子○○、甲○○二人出
        面與廠商聯絡、收賄及轉交賄款，被告子○○、甲○○
        二人均自白犯行並自動繳交犯罪所得財物，因而查出其
        他共犯，合於貪污治罪條例第八條第二項之規定，且其
        等二人均於偵查中經檢察官予以證人保護法第十四條第
        一項之利益，參以被告子○○、甲○○所犯之經辦公用
        工程收取回扣罪之法定本刑為無期徒刑或十年以上有期
        徒刑，得併科新臺幣一億元以下罰金，而檢察官就被告
        子○○、甲○○二人之犯行，雖具體求處各有期徒刑四
        年，惟本院認尚屬過重等一切情狀，各量處如主文所示
        之刑，以資懲儆。
　(三)被告壬○○、子○○、甲○○、卯○○四人行為時，修正前
  　刑法第三十七條第二項則規定：「宣告六月以上有期徒刑，
    依犯罪之性質認為有褫奪公權之必要者，宣告一年以上十年
    以下褫奪公權。」，修正後刑法第三十七條第二項規定：「
    宣告一年以上有期徒刑，依犯罪之性質認為有褫奪公權之必
    要者，宣告一年以上十年以下褫奪公權。」，然按褫奪公權
    為從刑之一種，且與主刑有從屬關係，應依從刑從屬於主刑
    原則，不得就新舊法予以割裂適用（最高法院八十七年度臺
    非字第四○○號、八十七年度臺上字第二○二六號判決可資
    參照）；而按貪污治罪條例第十七條既規定犯貪污治罪條例
    之罪，經宣告有期徒刑以上之刑者應同時諭知褫奪公權之宣
    告。本案被告壬○○、子○○、甲○○、卯○○四人因違反
    貪污治罪條例，業各經本院宣告有期徒刑六月以上，故應依
    修正前刑法第三十七條第二項之規定，宣告褫奪公權如主文
    所示之期間。
　(四)末按貪污治罪條例第十條第一項、第二項規定：犯第四條至
 　 第六條之罪者，其所得財物，應予追繳，並依其情節分別沒
    收或發還被害人；前項財物之全部或一部無法追繳時，應追
    徵其價額或以其財產抵償之。依上開規定，應予追繳、追徵
    或供抵償之財物，究應沒收或發還，應視其情節而定，有被
    害人者，應發還被害人；無被害人者，應予沒收。若屬應沒
    收之財物，縱被告於犯罪後，業已返還，仍應諭知追繳沒收
    ，如全部或一部無法追繳時，應追徵其價額或以其財產抵償
    之，不能因其返還而免責（最高法院八十八年度台上字第一
    八六二號判決參照），並以繳回之款項為執行之依據。又按
    交付賄賂之人非貪污治罪條例第十條第一項所稱之被害人，
    對於應諭知追繳沒收之財物，不得發還交付賄賂之人，亦有
    最高法院六十九年度台上字第八七九號判例可參。查本案被
    告壬○○、丑○○所收受之上開賄款均係由得標廠商即被告
    午○○、未○○、辛○○、丁○○、卯○○等人所交由被告
    甲○○、子○○再轉交付之賄款，然該等人係屬行賄人，非
    屬貪污治罪條例第十條第一項所稱被害人，自不能發還。茲
    查被告壬○○所收受之賄款尚未經追繳，經核其收受之回扣
    金額詳如附表七所示，應逕依貪污治罪條例第十條第一項、
    第二項之規定宣告予以追繳沒收，如全部或一部無法追繳時
    ，以其財產抵償之；而被告丑○○、子○○、甲○○等人所
    收受之賄款業經繳回而扣案，爰毋庸再為追繳之諭知，逕依
    貪污治罪條例第十條第一項規定宣告沒收，並以上開繳回款
    項為執行之依據。至於被告壬○○收受回扣之金額，如依犯
    罪事實欄二至五之廠商交付之回扣總額加總與附表一至四所
    示之依所有工程項目決標金額所計算得出之回扣金額，或有
    些微差距，惟本件因被告壬○○所涉貪瀆之工程項目甚多，
    收取回扣之期間甚長，兼以被告壬○○亦否認犯行，而本件
    所收取之回扣金額又非如正常經營之事業而有完整之記帳紀
    錄可稽，若要求事實欄所記之廠商交付回扣金額與附表二至
    五所計算得出之回扣金額完全一致，實屬不可能，若單純依
    罪疑惟輕原則而採認事實欄所載之廠商交付金額為全部回扣
    之金額，又未能盡符實情。是本院認應以較符合被告甲○○
    、子○○所供之收受回扣比例之計算方式即如附表一至四計
    算所得之金額為計算被告壬○○收取回扣金額之依據，併此
    敘明。
九、刑法修正後，新舊法條適用之比較：
  (一)被告壬○○、丑○○、子○○、甲○○、卯○○、巳○○等
    人行為後，刑法第五十六條連續犯之規定，業於九十四年一
    月七日修正公布刪除，並於九十五年七月一日生效施行，則
    被告等人之犯行，因行為後新法業已刪除連續犯之規定，此
    刪除雖非犯罪構成要件之變更，但顯已影響行為人刑罰之法
    律效果，自屬法律有變更。本件依舊法適用之結果，被告等
    人之數次犯行為連續犯，各以一罪論，而依新法適用之結果
    ，因連續犯業經修法刪除，被告等人之數次犯行各應論以數
    罪。是以，依新刑法第二條第一項規定，比較新、舊法適用
    後結果，以舊法較有利於被告等人，自應適用較有利於被告
    等人之行為時法律即舊法，各論以連續犯（最高法院九十五
    年第八次刑事庭會議決議參照）。
  (二)查被告壬○○、丑○○、子○○、甲○○、卯○○行為後，
    九十四年一月七日修正公布之刑法，自九十五年七月一日生
    效施行，修正後之刑法刪除第五十五條關於牽連犯之規定。
    本件被告丑○○就其所犯貪污治罪條例第四條第一項第三款
    之收取回扣罪及刑法第二百十六條、二百十三條之行使業務
    登載不實文書罪；被告壬○○、子○○、甲○○就所犯之貪
    污治罪條例第四條第一項第三款之收取回扣罪、政府採購法
    第八十七條第四項之意圖獲取不當利益，而以協議使廠商不
    為價格之競爭罪及刑法第一百三十二條第一項公務員洩露關
    於中華民國國防以外應秘密之消息罪；被告卯○○所犯之貪
    污治罪條例第十一條第一項對於依據法令從事公務之人員，
    關於違背職務之行為，交付賄賂罪、政府採購法第八十七條
    第四項之意圖獲取不當利益，而以協議使廠商不為價格之競
    爭罪、政府採購法第八十七條第五項前段之意圖獲取不當利
    益，而借用他人名義或證件投標罪及刑法第二百十六條、二
    百十三條行使公務員明知為不實之事項，而登載於職務上所
    掌之公文書罪之犯行，如依修正前即行為時法之規定，各應
    依牽連犯之規定而從一重罪處斷；如依修正後之刑法既已刪
    除牽連犯之規定，則所犯上述各罪即應依數罪併罰之規定分
    論併罰。茲比較新舊法適用後之結果，修正後之規定並非較
    有利於被告壬○○、丑○○、子○○、甲○○、卯○○等人
    ，依刑法第二條第一項前段之規定，應適用行為時之法律，
    即適用修正前刑法第五十五條牽連犯之規定，從一重處斷，
    亦即被告壬○○、丑○○、子○○、甲○○四人均應依貪污
    治罪條例第四條第一項第三款之連續經辦公用工程，收取回
    扣罪處斷，被告卯○○則應依貪污治罪條例第十一條第一項
    之對於依據法令從事公務之人員，關於違背職務之行為，交
    付賄賂罪處斷。
  (三)本件被告巳○○於犯罪時之刑法第四十一條第一項前段規定
    ：「犯最重本刑為五年以下有期徒刑以下之刑之罪，而受六
    個月以下有期徒刑或拘役之宣告，因身體、教育、職業、家
    庭之關係或其他正當事由，執行顯有困難者，得以一元以上
    三元以下折算一日，易科罰金。」。又被告行為時之易科罰
    金折算標準，修正前罰金罰鍰提高標準條例第二條前段（現
    已刪除）規定，就其原定數額提高為一百倍折算一日，則本
    件被告行為時之易科罰金折算標準，應以銀元三百元折算一
    日，經折算為新臺幣後，應以新臺幣九百元折算為一日。惟
    九十五年七月一日修正生效施行之刑法第四十一條第一項前
    段、第二項則分別規定：「犯最重本刑為五年以下有期徒刑
    以下之刑之罪，而受六個月以下有期徒刑或拘役之宣告者，
    得以新臺幣一千元、二千元或三千元折算一日，易科罰金。
    」。茲比較修正前後之易科罰金折算標準，以九十五年七月
    一日修正公布施行前之規定，較有利於被告，則應依刑法第
    二條第一項前段，適用修正前刑法第四十一條第一項前段之
    規定，定其折算標準。並依修正前罰金罰鍰提高標準條例第
    二條規定，就其原定數額提高為一百倍折算壹日。
貳、無罪部分(被告辰○○)：
一、公訴意旨另以：被告辰○○就上開事實欄二之犯行部分，亦
    與被告壬○○、丑○○、子○○、甲○○等人有收受回扣之
    犯行，及與被告丑○○而共同為不實之登載公文書並行使之
    犯行，案經臺灣臺南地方法院檢察署檢察官偵查起訴。而認
    被告辰○○亦觸犯貪污治罪條例第四條第一項第三款之收取
    回扣罪及刑法第二百十六條、二百十三條之行使業務登載不
    實文書罪。
二、法律規定及判決先例：
  (一)按被告未經審判證明有罪確定前，推定其為無罪；又犯罪事
    實應依證據認定之，無證據不得認定犯罪事實，刑事訴訟法
    第一百五十四條第一項、第二項定有明文。次按不能證明被
    告犯罪者，應諭知無罪之判決，同法第三百零一條定有明文
    。
  (二)又按事實之認定，應憑證據，如未能發現相當證據，或證據
    不足以證明，自不能以推測或擬制之方法以為裁判基礎，最
    高法院四十年台上字第八十六號判例可資參照。而所謂證據
    ，係指足以證明被告有犯罪行為之積極證據而言，該項證據
    須適於為被告犯罪之證明者，始得採為斷罪之資料，最高法
    院六十九年台上字第四九一三號判例可資參考。
  (三)再按認定不利於被告之事實，須依積極證據，茍積極證據不
    足為不利於被告事實之認定時，即應為有利於被告之認定，
    更不必有何有利之證據，最高法院亦著有三十年上字第八一
    六號判例足參。
  (四)認定犯罪事實所憑之證據，雖不以直接證據為限，間接證據
    亦包括在內；然而無論直接或間接證據，其為訴訟上之證明
    ，須於通常一般之人均不致有所懷疑，而得確信其為真實之
    程度者，始得據為有罪之認定，倘其證明尚未達到此一程度
    ，而有合理之懷疑存在時，即應為被告無罪判決之諭知（最
    高法院七十六年台上字第四九八六號判例意旨參照）。
  (五)復按檢察官就被告犯罪事實，應負舉證責任，並指出證明之
    方法，刑事訴訟法第一百六十一條第一項定有明文。而檢察
    官對被告犯罪事實應負舉證責任，並指出證明之方法，係指
    檢察官除應就被告之犯罪實負提出證據之責任外，並應負說
    服之責任，使法官確信被告犯罪構成事實之存在。而法院於
    第一次審判期日前，審查檢察官起訴或移送併辦意旨及全案
    卷證資料，依客觀之論理與經驗法則，從形式上審查，即可
    判斷被告顯無成立犯罪之可能者，例如：１、起訴書證據及
    所犯法條欄所記載之證據明顯與卷證資料不符，檢察官又未
    提出其他證據可資證明被告犯罪；２、僅以被告或共犯之自
    白或告訴人之指訴，或被害人之陳述為唯一之證據即行起訴
    ；３、以證人與實際經驗無關之個人意見或臆測之詞等顯然
    無證據能力之資料（有無證據能力不明或尚有爭議，即非顯
    然）作為起訴證據，又別無其他證據足資證明被告成立犯罪
    ；４、檢察官所指出之證明方法過於空泛，如僅稱有證物若
    干箱或帳冊若干本為憑，至於該證物或帳冊之具體內容為何
    ，均未經說明；５、相關事證未經鑑定或勘驗，如扣案物是
    否為毒品、被告尿液有無毒物反應、竊佔土地坐落何處等，
    苟未經鑑定或勘驗，顯不足以認定被告有成立犯罪可能等情
    形，均應以裁定定出相當合理之期間通知檢察官補正證明方
    法。辦理刑事訴訟法案件應行注意事項第九五項亦定有明文
    。
  (六)是以，綜上規定及說明，若刑事案件有以上之情形，而檢察
    官於起訴後，法院於公訴人蒞庭實行公訴，經法院予提出證
    據證明及說服法院之機會，而無法提出足以說服法院被告有
    起訴之犯罪事實之證據，自應為被告無罪之判決，亦屬至明
    。
三、本件公訴意旨認被告辰○○涉有如事實欄二所示犯行而犯貪
    污治罪條例第四條第一項第三款之經辦公用工程收取回扣罪
    及刑法第二百十六條、第二百十三條之行使不實登載之公文
    書等罪嫌，無非係以：共同被告丑○○、子○○、甲○○等
    人之指述及丑○○所提之錄音帶譯文及上開壹、三、(九)所
    記載之物證為其論據。訊據被告辰○○則堅決否認有何收取
    回扣及行使不實登載之公文書之犯行，並辯稱：伊雖擔任東
    山鄉公所建設課長，惟權限已被鄉長壬○○架空，並未實際
    經辦公用工程，且未自技士子○○、甲○○或鄉長壬○○處
    收取廠商所轉交之回扣，工程投標時雖擔任廠商文件審核之
    工作，惟不知投標廠商之間有圍標之情事，自無所謂行使公
    務員登載不實之文書等語。
四、經本院查：
  (一)證據能力方面：本院就被告辰○○犯行之證據，其證據能力
    之有無詳如附表六所示。
  (二)雖證人即共同被告甲○○、子○○二人就被告辰○○有下列
    不利之證述：
    １、證人即共同被告甲○○雖證稱：伊和子○○只是代收回
　　　　扣款，轉交給鄉長壬○○，再由鄉長分配給其他相關人
  　　　，包括伊、子○○、課長辰○○及秘書丑○○等人，壬○○就工程款之回扣部分會分給承辦技士回扣款的百分
  　　　之二十五至百分之三十五，至於秘書及課長的部分，多
        數均由鄉長壬○○直接拿給他們本人，偶爾會叫伊轉交
        給他們二人，也有固定的成數，而委託設計及驗收的回
        扣因金額較少，只有鄉長和技士收取，並未分配給秘書
        及課長云云（見偵字第五○七○號卷二第一○三至一八
        ○頁）；其於本院審理時則證稱：課長辰○○確實有驗
        收工程，雖然不是全部，不過有一部分是他驗收的，至
        於驗收何項工程，要回去查後才知道，壬○○就職後開
        始，伊有轉交回扣給辰○○，都是鄉長交代伊轉交回扣
        款，要我們直接拿給課長辰○○，是在鄉公所裡面，有
        時候在課長的位置上，有時在鄉公所後方，次數很多次
        ，但伊沒看過鄉長壬○○當場算錢，也沒用信封或其他
        東西裝回扣款，鄉長拿鈔票給伊時只交代說「這個要交
        給○○○」，伊將廠商交付之回扣拿給壬○○後，壬○○自己點算完後有時幾個小時，有時候有事情的話會慢
        幾天才叫伊進鄉長辦公室要伊轉交給辰○○，她有明確
        表示過這些是工程回扣款，請伊交給辰○○及丑○○，
        伊轉交給辰○○及丑○○時，他們也知道那是工程回扣
        款，當伊拿錢給辰○○、丑○○時，他們就收下，並沒
        有說什麼話，也從來沒有拒收過云云。證人甲○○於本
        院審理時當庭與被告辰○○對質稱：「我要求對辰○○
        進行測謊，因為我說辰○○有收錢、他說他沒收錢。我
        哪可能在旁邊有人的時候把回扣款交給你？何況我一個
        小小的技士不可能有權力架空鄉長、課長，我的簽都要
        經過課長核章，哪有什麼架空的事？」；被告辰○○則
        稱：「我的課長辦公室座位旁還有別人，假如我要收錢
        ，怎麼可能在眾目睽睽之下？而且壬○○上任後我就被
        架空，怎麼可能一個被架空的課長還有回扣可拿，我是
        覺得不要測謊，因為像我這種到法庭會緊張的人，測謊
        結果根本不準」等語（見本院九十六年三月二十日審判
        筆錄）。
    ２、（證人子○○在偵查中之供述有提及被告辰○○之部分
        均無證據能力，詳如附表六所示）證人即共同被告子○○於本院審理時雖證稱：伊沒有親眼見到壬○○或甲○○將工程回扣款交給辰○○，但伊本人有將工程回扣款
        交給辰○○，都是直接交現金，一般都是鄉公所後面比
        較多，且都是在壬○○鄉長任內，直到九十三年出事以
        後就沒有了，伊是將廠商所交的回扣款全部都交給鄉長
        ，鄉長再分秘書、課長的錢由伊轉交，鄉長數錢的時候
        ，伊不在場，鄉長分一分伊就轉交出去，不知道她如何
        分配，伊拿給她之後，她自己算好會要伊去拿，通常是
        當天比較多，偶爾會在一、兩天之後，如果廠商一次拿
        一筆來，伊就交一筆給鄉長，如果廠商一次得標好幾件
        ，拿好幾筆回扣過來，伊就將那幾筆回扣一起交給鄉長
        。因為回扣款下來的時候，伊與甲○○有分到、秘書有
        分到，課長也有分到，伊確定是回扣款，鄉長將錢交給
        伊時一般都沒有講什麼，因為伊拿給鄉長，鄉長又拿過
        來給伊，伊都是知道是什麼意思，但不知道總共拿給辰
        ○○多少回扣金額，伊拿給辰○○回扣款時，辰○○都
        沒問用途，伊拿給他的錢，一般都知道是回扣款云云。
        證人子○○與被告辰○○復於本院審理時當庭對質，被
        告辰○○稱：「子○○沒有拿錢給我，我也沒有拿到錢
        。都是公共場所，不可能拿錢，何況我根本不管事」；
        證人子○○則稱：「事實上我就有拿錢給辰○○，後面
        一大片停車場，錢瞬間拿了就走。我親自拿給辰○○的
        ，怎麼會沒有」等語（見本院九十六年三月二十日審判
        筆錄）。
  (三)惟查被告甲○○、子○○二人業經檢察官事前同意依證人保
    護法請求法院減輕其刑，其等就被告辰○○所為不利之指證
    ，因已經檢察官事前同意指證其他被告後減刑，其所為之供
    述，虛偽之危險性較高，為防範其作利己損人之不實供述，
    自須擔保其真實性，始得作為判斷之依據，此經最高法院迭
    於八十九年度台上字第三四六八、三六一八、四一七三號及
    九十一年度台上字第三三六八號等關於施用毒品者供出上游
    而可能邀得減刑之案例中，闡述此等「指證他人犯罪以邀得
    自己減刑」者之供述應採取較嚴格之證據法則。另參以檢察
    機關辦理貪污案件應行注意事項第三條規定：「本條例第六
    條第一項第四款、第五款之圖利，以圖自己或其他私人不法
    利益，因而獲得利益為限。而對不法利益之調查，應確定其
    圖利之對象及數額，且係屬於可轉換及可計算之不法利益，
    以彰顯其圖利之具體犯罪事實」之同一意旨，檢察官所起訴
    被告辰○○涉犯貪污治罪條例第四條第一項第三款之經辦公
    用工程收取回扣罪，就該罪之罪名而言，被告辰○○所收取
    之回扣項目（亦即何項公用工程）及回扣之金額係屬重要之
    犯罪構成要件事實，基於檢察官所應負之實質舉證責任，就
    此部分自應由檢察官負起舉證之責。經查，檢察官就被告辰
    ○○之犯行部分雖有下列之佐證用以擔保被告甲○○、子○○二人之指證之真實性：
    １、證人即共同被告丑○○於偵查中如下之證詞及其所提出
        之錄音內容譯文一份：廠商行賄鄉長決標金額百分之十
        ，其他鄉公所技士、課長、秘書等共配分決標金額百分
        之三之回扣，錄音譯文記載：「辰○○：大頭仔，我們
        這邊都是吃點甜頭的」，是伊在跟辰○○談話說到九十
        二年時有幾個工程剩下有一筆三、四萬元的金額，辰○○問他到底分多少，伊回答：一萬三，辰○○回答：沒
        有，都是「大頭仔」（即甲○○的綽號），我們這邊都
        是吃點甜頭的（分一點工程行賄款項），大部分行賄款
        項都被甲○○與子○○拿走，辰○○、伊及總務沈木隆
        分的工程行賄款項很少，一般伊只分到二千元、三千元
        ，由子○○或辰○○拿給伊。錄音譯文記載：「辰○○
        ：我拿多少，丑○○：一萬三千元」，一萬三千元是鄉
        長、子○○、甲○○以外的人共同分配，有我及課長。
        東山鄉公所九十二年九月二日開標採購及決標的這九件
        工程中，後面二支是上次流標下來，其他七支是新開標
        的，是九十二年九月一日下午五點以前要拿到東山鄉公
        所參與投標，九十二年九月二日當天開標，由辰○○課
        長、總務村幹事林政良及政風室主任詹建財、主計室主
        任鄭小玲，檢查廠商是否符合投標資格，這件是由伊主
        持開標決標，其中金牌土木工程所投的標都不符合條件
        ，還有一些沒有附押標金的，是辰○○課長說決標沒問
        題，政風室主任詹建財當時沒說什麼，總務村幹事林政
        良只是做紀錄而已，伊不懂，所以才會依照辰○○課長
        的意思去決標，但編號第八、九號都是符合廠商規定，
        因為編號第八、九號是第二次開標，所以廠商只要有一
        家參與開標即符合規定。決標後約一個禮拜內要簽約，
        伊覺得不妥又延期不簽約，伊去找政風室詹建財商討，
        覺得編號一至七號有問題，與政風室詹建財討論後覺得
        不行，伊就決定廢標，當時鄉長透過他傳話說，要是廢
        標你就沒工作，伊說為保護自己，伊還是決定廢標，但
        廢標日期伊不確定是哪一天，廢標後伊就被鄉長免職，
        子○○、甲○○轉交的回扣金剛開始沒有，半年以後才
        開始有給，陸陸續續給伊約十萬元，開標後一、二天給
        ，九十二年九月二日收到六千元，伊知道劉廷興沒有牌
        ，都是他出面投標，現場也是他在處理等語（見偵字第
        七六七八號卷一第三三至三七頁）。
    ２、但證人即共同被告丑○○於本院審理作證時卻翻稱：鄉
        公所工程開標時，是由擔任秘書的伊主持，要決標時，
        是由總務、課長、政風等人簽完名之後，伊最後簽而決
        標，伊沒有親眼見過甲○○、子○○或是壬○○拿工程
        回扣款給辰○○，辰○○也沒有拿過工程款給伊，伊也
        沒有檢舉辰○○拿了鄉公所的山程回扣款，工程名稱「
        聖賢村頂窩部落農路改善工程」、「水雲村往林安村路
        面改善工程」，這二件工程開標都是伊主持，投標廠商
        的文件是主辦單位的課長核的，當時應該沒有決標，因
        投標廠商 (金牌土木公司)之資格不符，該文件是由辰
        ○○所審查，伊在調查站所說的意思是當時是七件決標
        ，二件廢標而沒有決標等語（見本院九十六年三月二十
        日審判筆錄）。
  (四)經查上開證人即共同被告丑○○於偵查中雖證稱被告辰○○
    有轉交工程回扣款給伊等情，惟其就被告辰○○收受回扣之
    犯行部分已於本院審理時翻異前詞而證稱：伊並未檢舉被告
    辰○○收受回扣，伊未親眼見過被告甲○○、子○○或壬○○等人轉交工程回扣款予被告辰○○；況且上開錄音譯文內
    容所謂：「辰○○：大頭仔，我們這邊都是吃點甜頭的」、
    「辰○○：我拿多少，丑○○：一萬三千元」等語，亦無法
    佐證被告辰○○確係收取何項工程之回扣款及被告辰○○之
    具體受賄金額為何，而共同被告丑○○之上開供證又存有前
    後歧異之顯著瑕疵，且單從錄音帶之譯文又無從確認被告辰
    ○○具體收受回扣之犯行，益難遽依上開供述及證據而為不
    利於被告辰○○之認定，亦無從以此有瑕疵之證據用以擔保
    上開共同被告甲○○、子○○二人就被告辰○○之犯行部分
    之供述真實性；參以上開九十二年九月二日之發包工程投標
    之過程，顯係被告辰○○基於建設課長之職務而審查發現投
    標廠商資格不符而主動建議廢標，亦據證人即共同被告丑○○在本院證述明確，已如上述，足認被告辰○○並未配合廠
    商之圍標而予以同意該日所舉行之有關投標廠商資格不符之
    工程決標，是就被告辰○○是否知情有廠商圍標等情，亦使
    本院就此部分產生合理之懷疑。
  (五)綜上，上開共同被告子○○、甲○○二人之供述證據，因未
    有其他積極之佐證以擔保其等之供述真實性，且檢察官所舉
    之證據並無法就被告辰○○係自何時起至何時止，收受何人
    所轉交之何項工程之回扣款金額，及所受之回扣款細目及總
    數究為多少金額，而此部分又係收取回扣罪之重要構成要件
    事實，是被告辰○○是否有收受被告子○○、甲○○所轉交
    之回扣款，及收取回扣款之金額為何，此部分之重要構成犯
    罪事實尚未悉數釐清，基於合理之懷疑，本於罪疑惟輕原則
    ，應認公訴人所舉之證據尚不足以使本院認定被告辰○○確
    涉有公訴人所指之收取回扣之犯行，又被告蕭森收取回扣之
    犯行既屬不明確，而檢察官亦未就其所涉之行使公務員登載
    不實文書之犯行提出其他佐證以證明被告辰○○確係知情廠
    商圍標而共同為不實之登載並據以行使，就行使公務員登載
    不實犯行之部分亦應本諸罪疑惟輕原則而同為有利被告辰○○之認定。
五、綜上所查，公訴人既無法舉證證明被告辰○○確涉有公訴人
    所指之收取回扣、行使公務員登載不實文書之犯行，且經本
    院遍查全案卷證，亦不足以認定被告辰○○有公訴人所指之
    犯行，揆諸前開判例及法律規定之說明，依據刑事訴訟法所
    揭諸之「無罪推定原則」，自應將疑點利益歸於被告辰○○
    ，是以自應為被告辰○○無罪之諭知。
據上論斷，應依刑事訴訟法第二百九十九條第一項前段、後段，
第三百零一條第一項，貪污治罪條例第四條第一項第三款、第八
條第一項、第二項，第十條第一項、第二項、第十一條第一項、
第十七條、第十九條，政府採購法第八十七條第四項、第五項前
段及後段，證人保護法第十四條第一項，刑法第二條第一項前段
、第十一條前段、第二十八條、第三十一條第一項、（修正施行
前）第五十六條、第一百三十二條第一項、第二百十六條、第二
百十三條、（修正施行前）第五十五條、（修正施行前）第三十
七條第二項、（修正施行前）第四十一條第一項前段，罰金罰鍰
提高標準條例第一條前段、第二條，判決如主文。
本案經檢察官癸○○到庭執行職務。
中　　華　　民　　國　　96　　年　　4　　月　　17　　日
                  刑事第二庭　審判長  法  官  蘇義洲
                                      法  官  洪士傑
                                      法  官  徐文瑞
以上正本證明與原本無異。
                                      書記官  李佩珊
中    華    民    國    96    年    4     月   17      日
附錄法條：
貪污治罪條例第11條第1項
對於第2條人員，關於違背職務之行為，行求、期約或交付賄賂
或其他不正利益者，處1年以上7年以下有期徒刑，得併科新臺幣
3百萬元以下罰金。
政府採購法第87條
意圖使廠商不為投標、違反其本意投標，或使得標廠商放棄得標
、得標後轉包或分包，而施強暴、脅迫、藥劑或催眠術者，處1
年以上7年以下有期徒刑，得併科新臺幣3百萬元以下罰金。
犯前項之罪，因而致人於死者，處無期徒刑或7年以上有期徒刑
；致重傷者，處3年以上10年以下有期徒刑，各得併科新臺幣3百
萬元以下罰金。
以詐術或其他非法之方法，使廠商無法投標或開標發生不正確結
果者，處5年以下有期徒刑，得併科新臺幣1百萬元以下罰金。
意圖影響決標價格或獲取不當利益，而以契約、協議或其他方式
之合意，使廠商不為投標或不為價格之競爭者，處6月以上5年以
下有期徒刑，得併科新臺幣1百萬元以下罰金。
意圖影響採購結果或獲取不當利益，而借用他人名義或證件投標
者，處3年以下有期徒刑，得併科新臺幣 1 百萬元以下罰金。
 容許他人借用本人名
義或證件參加投標者，亦同。
第 1 項、第 3 項及第 4 項之未遂犯罰之。
中華民國刑法第213條
公務員明知為不實之事項，而登載於職務上所掌之公文書，足以
生損害於公眾或他人者，處1年以上7年以下有期徒刑。
中華民國刑法第216條
行使第210條至第215條之文書者，依偽造、變造文書或登載不實
事項或使登載不實事項之規定處斷。
附表七：被告壬○○收取回扣金額整理表：
┌──┬──────┬─────────┬──────┐
│編號│項目        │金額（新臺幣，元）│            │
├──┼──────┼─────────┼──────┤
│一  │向無競標廠商│0000000           │            │
│    │收取回扣    │(即0000000除以2)  │            │
│    │（詳附表一、│                  │            │
│    │　一之一）  │                  │            │
├──┼──────┼─────────┼──────┤
│二  │向有競標廠商│693770            │            │
│    │收取回扣    │(0000000除以2)    │            │
│    │（詳附表二）│                  │            │
├──┼──────┼─────────┼──────┤
│三  │驗收收取回扣│329280            │            │
│    │（詳附表三）│(658560除以2)     │            │
├──┼──────┼─────────┼──────┤
│四  │委託規劃設計│356880            │            │
│    │收取回扣    │(713759除以2，四捨│            │
│    │（詳附表四）│五入)             │            │
├──┴──────┼─────────┴──────┤
│  總計            │0000000                         │
└─────────┴────────────────┘
